【裁判字號】    90,訴,2821
【裁判日期】    951226
【裁判案由】    貪污等
【裁判全文】
臺灣高雄地方法院刑事判決              90年度訴字第2821號
公  訴  人  臺灣高雄地方法院檢察署檢察官
被      告  丙○○
選任辯護人  唐治民律師
            蔡祥銘律師
被      告  子○○
選任辯護人  蘇榮達律師
            蘇俊誠律師
被      告  庚○○
選任辯護人  戴國石律師
            蔡吉記律師
被      告  辰○○
選任辯護人  吳建勛律師
            顏宏斌律師
            林瑞成律師
被      告  丑○○
選任辯護人  焦文城律師
            施秉慧律師
被      告  甲○○
選任辯護人  康進益律師
            王國論律師
被      告  天○○
選任辯護人  徐豐明律師
被      告  己○○○
            未○○
            丁○○
            壬○○
            巳○○
            乙○○
上列被告等因貪污等案件，經檢察官提起公訴（90年度偵字第12
049 號、90年度偵字第12048 號、90年度偵字第12046 號、90年
度偵字第14364 號、90年度偵字第12047 號、90年度偵字第1923
2 號、90年度偵字第11877 號、90年度偵字第11875 號、90年度
偵字第11876 號、90年度偵字第15998 號、90年度偵字第19233
號、90年度偵字第17554 號、90年度偵字第15993 號），本院判
決如下：
    主  文
丙○○連續有調查職務之公務員，對於違背職務之行為，收受賄
賂，處有期徒刑柒年陸月，褫奪公權肆年。所得財物新臺幣參萬
貳仟元，應予追繳沒收，如全部或一部無法追繳時，以其財產抵
償之。
子○○有調查職務之公務員，對於違背職務之行為，收受賄賂，
處有期徒刑伍年陸月，褫奪公權參年。所得財物新臺幣壹萬陸仟
元，應予追繳沒收，如全部或一部無法追繳時，以其財產抵償之
。
庚○○有調查職務之公務員，對於違背職務之行為，收受賄賂，
處有期徒刑伍年陸月，褫奪公權參年。所得財物新臺幣壹萬陸仟
元，應予追繳沒收，如全部或一部無法追繳時，以其財產抵償之
。
辰○○共同意圖為自己不法之所有，以詐術使人將本人之物交付
，處有期徒刑壹年陸月。
甲○○共同連續非公務員，對於公務員，關於違背職務之行為，
交付賄賂，處有期徒刑壹年陸月，褫奪公權壹年，扣案如附表編
號1 至3 所示之物，均沒收之。又共同意圖為自己不法之所有，
以詐術使人將本人之物交付，處有期徒刑捌月。應執行有期徒刑
貳年，褫奪公權壹年，扣案如附表編號1 至3 所示之物，均沒收
之。
丑○○共同連續非公務員，對於公務員，關於違背職務之行為，
交付賄賂，處有期徒刑壹年陸月，褫奪公權壹年，扣案如附表編
號1 至3 所示之物，均沒收之。又意圖為自己不法之所有，而侵
占自己持有他人之物，處有期徒刑肆月。應執行有期徒刑壹年捌
月，褫奪公權壹年，扣案如附表編號1 至3 所示之物，均沒收之
。
天○○共同非公務員，對於公務員，關於違背職務之行為，期約
賄賂，處有期徒刑拾月，褫奪公權壹年，緩刑肆年。
巳○○共同行使公務員明知為不實之事項，而登載於職務上所掌
之公文書，足以生損害於公眾及他人，處有期徒刑壹年肆月，緩
刑參年。扣案如附表編號1 所示之物，均沒收之。
丁○○共同行使公務員明知為不實之事項，而登載於職務上所掌
之公文書，足以生損害於公眾及他人，處有期徒刑壹年肆月，緩
刑參年。扣案如附表編號2 所示之物，均沒收之。
未○○共同行使公務員明知為不實之事項，而登載於職務上所掌
之公文書，足以生損害於公眾及他人，處有期徒刑壹年貳月，緩
刑貳年。扣案如附表編號2 所示之物，均沒收之。
壬○○共同意圖為自己不法之所有，以詐術使人將本人之物交付
，處有期徒刑肆月，如易科罰金，以銀元參佰元即新臺幣玖佰元
折算壹日。
己○○○共同意圖為自己不法之所有，以詐術使人將本人之物交
付，處有期徒刑陸月，如易科罰金，以銀元參佰元即新臺幣玖佰
元折算壹日。緩刑貳年。
乙○○連續行使偽造私文書，足以生損害於他人，處有期徒刑肆
月，如易科罰金，以銀元參佰元即新臺幣玖佰元折算壹日，緩刑
參年。扣案如附表編號4 所示之物，均沒收之。
    事  實
一、丙○○自民國71年8 間開始擔任警察工作，86年9 月起任職
    高雄市政府警察局前鎮○○○○路派出所警員，負責值班、
    守望、查察戶口、備勤、巡邏及處理巡邏線上事故等業務，
    為依據法令從事調查公務之人員。其因擔任警察職務之緣故
    ，自79年間起，即認識癸○○（即「儂儂集團」總負責人，
    另經本院發佈通緝在案，待到案後，再行審結）；而癸○○
    與丑○○則係連襟關係。90年2 月間，丑○○母親陳林會祝
    因罹患膀胱、直腸脫垂等疾病，需開刀治療，癸○○獲悉後
    ，且知丑○○經濟狀況欠佳，乃介紹明台產物保險股份有限
    公司（下稱明台保險公司）高雄分公司展業部經理甲○○與
    陳鳳銘認識，商談依陳林會祝之病狀，可否詐領保險金。嗣
    於同年2 月23日晚間，甲○○前往嘉義縣朴子市丑○○所經
    營之「天馬酒家」，與丑○○面商後，即要求丑○○提供投
    保明台保險公司第3 人意外險之車輛、車主，並要丑○○準
    備道路交通事故證明及診斷證明書等文件，欲以前開車輛充
    當肇事車輛，以陳林會祝發生車禍為由，向明台保險公司詐
    領保險金。又因道路交通事故證明文件須由警察開立，而甲○○、丑○○認癸○○與警界關係深厚，乃欲透過癸○○介
    紹警員開立前開證明。待癸○○應允後，甲○○、陳鳳銘及
    癸○○即共同基於詐欺取財之概括犯意聯絡，適因丑○○持
    有蔡秀鳳（癸○○前妻）所有車牌號碼UFS-715 號重型機車
    之行車執照影本，丑○○即以該機車充作陳林會祝發生車禍
    時所騎乘機車。另因丑○○昔日陸軍專科學校同學巳○○所
    有車牌號碼WN-5213 號自用小客車，係投保明台保險公司汽
    車第三責任意外險，故丑○○復商請巳○○提供上開車輛作
    為肇事車輛，並由巳○○充當肇事車主。而巳○○明知其所
    投保之自用小客車並未肇事，亦未與陳林會祝發生車禍，丑
    ○○之目的無非係詐領保險金，竟與甲○○、陳鳳銘共同基
    於詐欺取財之犯意聯絡，於90年2 月24日至90年3 月1 日間
    之某日，在「儂儂賓館」（設於高雄市○○○路214 之12號
    、13號）1 樓客廳內，與甲○○、陳鳳銘商談此事，並提供
    前開自用小客車之行照、駕照及保險卡等資料。嗣甲○○、
    陳鳳銘取得假車禍肇事雙方資料後，即與癸○○在前開「儂
    儂賓館」內，商談如何取得交通事故證明文件，待達成以新
    臺幣（下同）16,000元作為警員配合製作前開證明文件之代
    價後，甲○○、丑○○及甲○○（均非公務員）復基於對於
    公務員，關於違背職務之行為，交付賄賂之概括犯意聯絡，
    推由癸○○通知丙○○至前開賓館。待丙○○到場，癸○○
    即要求丙○○配合開立道路交通事故證明書，供丑○○等人
    申請保險理賠之用，丙○○表示同意後，甲○○旋將陳鳳銘
    所交付之16,000元轉交予癸○○，由癸○○在該賓館門口交
    付予丙○○，而丙○○明知並無車禍發生，癸○○等人要求
    配合製作交通事故證明文件之目的，係為詐領保險金，該16
    ,000 元 則係違背職務開立道路交通事故證明文件之代價，
    竟仍基於收受賄賂之概括犯意而收受之。翌日，丑○○乃偕
    同巳○○前往丙○○所服務之復興路派出所，依約找正值勤
    中之丙○○備案，丙○○明知並無車禍情事，竟與癸○○、
    甲○○、陳鳳銘共同基於公務員登載不實文書之概括犯意聯
    絡；而巳○○亦與丙○○、癸○○、甲○○、陳鳳銘共同基
    於公務員登載不實文書之犯意聯絡，由丙○○依照丑○○、
    巳○○所述假車禍發生情形，於其職務上所製作之「交通事
    故處理登記（備忘）表」上，記載：「肇事時間：90年2 月
    27日14時30分；肇事地點：中山、民瑞；肇事車號：WN-521
    3 號、UFS-715 號；駕駛人姓名：巳○○（甲方）、陳林會
    祝（乙方）；肇事原因：甲車往市區欲右轉與乙車擦撞」等
    不實內容。又丑○○、巳○○取得前開不實之交通事故處理
    登記（備忘）表後，再與甲○○、癸○○共同基於行使公務
    員登載不實文書之犯意聯絡（其中癸○○、甲○○、陳鳳銘
    係基於概括犯意聯絡），於90年3 月1 日，推由巳○○持前
    開不實之交通事故處理登記（備忘）表，前往明台保險公司
    高雄分公司（設於高雄市○○○路280 號）辦理車禍保險理
    賠，由該公司不知情職員黃祺貿受理並將相關資料上呈，均
    足生損害於高雄市政府警察局對車禍事件管理之正確性及明
    台保險公司。另丑○○、甲○○及癸○○為便於辦理保險理
    賠，復與天○○、戊○○（另經本院以協商程序判決）共同
    基於業務登載不實文書之概括犯意聯絡，先由丑○○出面請
    天○○幫忙安排陳林會祝至協和醫院就診、住院，再由醫師
    製作不實內容之診斷證明書，作為詐領保險金之用。天○○
    應允後，即於90年2 月27日某時，與丑○○陪同不知情之陳
    林會祝至協和醫院住院，由醫師戊○○看診，並於90年3 月
    1 日出院。而戊○○係從事醫療業務之人，明知陳林會祝僅
    罹患膀胱、直腸脫垂及尿失禁等疾病，並無其他病症，竟在
    陳林會祝出院病歷摘要入院診斷欄上以英文偽填【經中文翻
    譯】：陳林會祝患有骨盆及腰部挫傷、不排除腎臟挫傷、腹
    部鈍利傷害、膀胱機能喪失，於出院診斷欄偽填患有腎臟挫
    傷、腰部瘀血、腰部挫傷有瘀血等不實內容，足以生損害於
    陳林會祝、協和醫院及醫療管理單位對病患病情之掌控及管
    理。隔數日，天○○至協和醫院要求戊○○開立載有「膀胱
    破裂」之診斷證明書，戊○○明知不實，仍承上開業務登載
    不實文書犯意，開立載有「膀胱破裂，尿失禁，於90年2 月
    27 至90 年3 月1 日在本院住院治療，共計3 日」之診斷證
    明書，交由天○○收受，足以生損害於陳林會祝及協和醫院
    、醫療管理單位對病患病情之掌控及管理。嗣天○○將該診
    斷證明書交予丑○○，丑○○再於高雄市前鎮區○○○路37
    8 之1 號22樓之10住處內，將診斷證明書轉交甲○○，惟甲○○認該診斷證明書上所載「膀胱破裂，尿失禁」病名，不
    符理賠標準，乃告知丑○○應再添加「腹部挫傷」之病名，
    丑○○旋告知天○○此事。90年3 月6 日某時，天○○再至
    協和醫院，要求戊○○另於診斷證明書上添載「腹部挫傷」
    之病名，戊○○明知不實，仍承上開登載不實文書之犯意，
    再開立「腹部挫傷，膀胱破裂，膀胱機能喪失，尿失禁，於
    90 年2月27至90年3 月1 日在本院住院治療，共計3 日」之
    不實診斷證明書，交予天○○，足以生損害於陳林會祝、協
    和醫院及醫療主管單位對醫療病情資料之管理及正確性。再
    者，丑○○將上開不實之診斷證明書交予甲○○後，即與甲○○、癸○○共同基於行使業務登載不實文書之概括犯意聯
    絡，由甲○○持前開不實之診斷證明書，向明台保險公司辦
    理出險，足生損害於明台保險公司核保之正確性。又為便於
    核算保險理賠金額，甲○○、陳鳳銘、癸○○及巳○○復基
    於行使偽造私文書之犯意聯絡（其中癸○○、甲○○、陳鳳
    銘係基於概括犯意聯絡），於理賠期間內，共同於90年3 月
    9 日前之某日，利用不知情之刻印業者，偽刻「陳林會祝」
    之印章1 枚，再於90年3 月9 日某時，在「儂儂賓館」內，
    於甲○○所提供具私文書性質之和解書上，共同偽蓋「陳林
    會祝」之印文3 枚，甲○○並於和解條件欄位上偽填：「一
    、茲鑑於事出意外，雙方同意和解結案，由甲方（即巳○○
    ）賠付乙方（即陳林會祝）醫療費用及交通費、看護費，含
    強制險及一切所有損失共計110 萬元整。二、保險公司賠款
    金額110 萬元整，由乙方陳林會祝領取」等語，而偽造私文
    書，並交付明台保險公司而行使之，足以生損害於陳林會祝
    及明台保險公司核保之正確性。此外，為利於保險作業之順
    利，甲○○、陳鳳銘、癸○○及巳○○復承前開行使偽造私
    文書之犯意，推由甲○○於明台產險公司「強制汽車責任險
    理賠金額確認書」上偽蓋「陳林會祝」之印文1 枚；「委託
    查詢病歷資料同意書」上偽蓋「陳林會祝」之印文1 枚、「
    同意複檢聲明書」偽蓋「陳林會祝」之印文1 枚、「切結書
    」偽蓋「陳林會祝」之印文1 枚；「汽車險賠款收據暨同意
    書」上偽蓋「陳林會祝」之印文1 枚，而偽造私文書，並交
    付明台保險公司而行使之，足以生損害於陳林會祝及明台保
    險公司核保之正確性。嗣完成申請保險理賠全部手續後，明
    台保險公司誤認巳○○與陳林會祝確實發生車禍，造成陳林
    會祝因而受傷，致陷於錯誤，遂核准理賠，並於90年3 月20
    日核撥理賠金1,100,210 元至陳林會祝設於合作金庫朴子分
    行活期儲蓄存款帳戶內（帳號0000000000000 號）。同日，
    丑○○隨即自該帳戶內提領60萬元，將其中的45萬元交給甲○○【連同丑○○先前已交付之6 萬元（不在前開理賠金額
    內），計51萬元】，作為酬庸金，餘款590,210 元全歸自己
    所得。
二、丁○○之婆婆施吳對於90年3 月27日某時，騎乘丁○○所有
    車牌號碼ZBE-465 號輕型機車，在高雄市某處遭人開車撞傷
    ，致左腳掌骨骨折，並送至高雄市正大醫院就醫，嗣因肇事
    人逃逸，無法求償，丁○○於透過新光保險股份有限公司（
    下稱新光保險公司）職員辛○○之介紹，認識甲○○後，乃
    央求甲○○幫其婆婆申請保險金，而甲○○則言明如獲得理
    賠金，須雙方平分。丁○○應允後，甲○○、丑○○即承上
    開詐欺取財之犯意，並與丁○○共同基於犯意聯絡，甲○○
    除要求丁○○先準備施吳對之診斷證明書外。並將此事告知
    丑○○，欲循前開模式，共同詐領保險金。適因甲○○經常
    在癸○○所經營之「冠天下理容名店」消費，認識於該理容
    院從事泊車工作之未○○，並得知未○○之女鄧麗爵所有車
    牌號碼YS-9859 號自用小客車，係投保明台保險公司汽車任
    意險，故甲○○乃多次商請未○○提供上開車輛作為肇事車
    輛，並由未○○充當肇事車主，惟未○○並不同意。嗣甲○○乃透過陳鳳銘說服未○○，90年4 月7 、8 日間，未○○
    與丑○○碰面後，因感於平日受丑○○連襟之照顧，且丑○○亦堅持要其幫忙，明知其女兒鄧麗爵所投保之自用小客車
    並未肇事，亦未與施吳對發生車禍，丑○○、甲○○之目的
    無非係詐領保險金，竟與甲○○、陳鳳銘共同基於詐欺取財
    之犯意聯絡，同意擔任肇事車輛之駕駛。嗣甲○○、陳鳳銘
    為取得交通事故證明文件，復承上開對於公務員，關於違背
    職務之行為，交付賄賂之犯意聯絡，欲循往例，以16,000元
    作為警員配合製作前開證明文件之代價，再與丙○○相約在
    儂儂賓館見面。待丙○○於90年4 月10日前之某日到場後，
    丑○○、甲○○即要求丙○○配合開立道路交通事故證明書
    ，供其申請保險理賠之用，丙○○表示同意後，甲○○旋將
    16 ,000 元交予丙○○，而丙○○明知並無車禍發生，甲○○、陳鳳銘要求配合製作交通事故證明文件之目的，係為詐
    領保險金，該16,000元則係違背職務開立道路交通事故證明
    文件之代價，竟仍基於收受賄賂之犯意而收受之。90年4 月
    10 日 ，丑○○乃偕同未○○前往丙○○所服務之復興路派
    出所，依約找丙○○備案，丙○○明知並無車禍情事，竟與
    甲○○、陳鳳銘、丁○○及未○○共同基於公務員登載不實
    文書之犯意聯絡，由丙○○依照丑○○、未○○所述假車禍
    發生情形，於其職務上所製作之「交通事故處理登記（備忘
    ）表」上，記載：「肇事時間：90年3 月27日上午7 時40分
    ；肇事地點：復興、廣西；肇事車號：YS-9859 號、
    ZBE-465 號；駕駛人姓名：未○○（甲方）、施吳對（乙方
    ）；肇事原因：甲方行經廣西路欲轉彎撞上乙方」等不實內
    容。又丑○○、未○○取得前開交通事故處理登記（備忘）
    表後，再與甲○○、丁○○共同基於行使公務員登載不實文
    書、偽造文書之犯意聯絡，先於90年4 月11日前之某日，共
    同利用不知情之刻印業者，偽刻「鄧麗爵」之印章1 枚，再
    於90年4 月11日，推由未○○持診斷證明書、行照、駕照、
    保險卡及前開不實之交通事故處理登記（備忘）表，前往明
    台保險公司高雄分公司辦理車禍保險理賠，並於「強制汽車
    責任保險理賠申請書」上，偽蓋「鄧麗爵」之印文1 枚，而
    偽造私文書，復交由明台保險公司而行使之，由該公司不知
    情職員受理並將相關資料上呈，均足生損害於高雄市政府警
    察局對車禍事件管理之正確性及明台保險公司。又為便於核
    算保險理賠金額，甲○○、陳鳳銘、未○○及丁○○復基於
    行使偽造私文書之犯意聯絡，約於90年4 月11日後之2 星期
    ，先共同利用不知情之刻印業者，偽刻「施吳對」之印章1
    枚，再於前開「冠天下理容名店」內，於甲○○所提供具私
    文書性質之和解書上，共同偽蓋「施吳對」之印文2 枚、「
    鄧麗爵」之印文1 枚，未○○並依甲○○之指示，於和解書
    偽填：「90年3 月27日19時40分（應為上午7 時40分），甲
    方未○○所駕YS-985 9號自用小客車在復興、廣西發生車禍
    ，致乙方施吳對受傷，機車受損」、「一、茲鑑於事出意外
    ，雙方同意和解結案，由甲方（即未○○）賠付乙方（即施
    吳對）醫藥費用及工作損失，精神損失含強制險共新台幣50
    萬元正。二、保險公司所理賠金額由甲方未○○領取」等語
    ，而偽造私文書，並交付明台保險公司而行使之，足以生損
    害於鄧麗爵、施吳對及明台保險公司核保之正確性。此外，
    為利於保險作業之順利，甲○○、陳鳳銘及丁○○復承前開
    行使偽造私文書之犯意，推由甲○○於明台產險公司「強制
    汽車責任險理賠金額確認書」上偽蓋「施吳對」之印文2 枚
    ；「委託查詢病歷資料同意書」上偽蓋「施吳對」之印文2
    枚、「同意複檢聲明書」偽蓋「施吳對」之印文2 枚、「切
    結書」偽蓋「施吳對」之印文1 枚，而偽造私文書，並交付
    明台保險公司而行使之，足以生損害於施吳對及明台保險公
    司核保之正確性。嗣完成申請保險理賠全部手續後，明台保
    險公司誤認未○○與施吳對確實發生車禍，致施吳對受傷，
    因而陷於錯誤，遂核准理賠，核撥理賠金50萬元入未○○設
    於台新銀行高雄分行之帳戶內（帳號0000000000000） 。又
    未○○全數領出後，乃依丑○○指示，將之寄放在儂儂賓館
    櫃檯會計小姐處，嗣丑○○前往收取，並轉交予甲○○分配
    。其中丁○○分得25萬元，未○○分得3 萬元，丑○○分得
    5 萬元，甲○○則分得17萬元【扣除已給付丙○○之賄款
    16,000元，甲○○實得154,000 元】。
三、緣因天○○協助陳鳳銘等人取得不實之診斷證明書，且未要
    求金錢，丑○○為答謝天○○，乃要天○○自行提供可申請
    理賠之假車禍案。適天○○岳父陳長治當時患有高血壓、糖
    尿病、尿失禁、慢性阻塞性肺病併感染等疾病，於90年4 月
    24日至長庚紀念醫院高雄醫學中心急診，因候無病床，乃於
    同年月25日中午12時45分出院，轉至協和醫院住院就診，由
    戊○○看診，至同年月30日始出院。丑○○得知後，乃於90
    年5 月5 日前之某日，與癸○○、甲○○及天○○等人，決
    議欲循丑○○母親陳林會祝詐領保險金之模式，以不知情之
    陳長治充作假車禍之被害人，並由天○○自行負責取得不實
    之診斷證明書。嗣因天○○認分配金額僅20萬元，且風險甚
    大，無欲繼續參與。惟於90年5 月5 日，經癸○○與天○○
    電話聯絡後，天○○確認可分配理賠金額之一半後（含應支
    付交通事故證明文件之代價16,000元），乃同意參與，並與
    癸○○、甲○○、丑○○及戊○○共同承前開業務登載不實
    文書之犯意聯絡，推由天○○出面請求戊○○製作不實內容
    之診斷證明書，作為詐領保險金之用。戊○○應允後，明知
    陳長治並無膀胱破裂、四肢多處擦挫傷等病症，竟先於90年
    5 月7 日，接續在其業務上所製作之診斷證明書上記載：「
    高血壓、慢性阻塞性呼吸疾病、膀胱破裂、尿失禁、膀胱功
    能喪失，於90年4 月25日至90年4 月30日在本院住院治療6
    日」、「膀胱破裂、尿失禁、膀胱功能喪失，於90年4 月25
    日至90年5 月1 日在本院住院治療7 日」等不實內容文書2
    份，並交由丑○○轉交甲○○，足以生損害於陳長治、協和
    醫院及醫療主管單位對醫療病情資料之管理及正確性。嗣甲○○認該診斷證明書未記載因車禍所導致之擦挫傷，無法以
    車禍受傷為由申請理賠，乃要求天○○請戊○○於診斷證明
    書上增添「四肢多處擦挫傷」。同年5 月下旬，戊○○復依
    天○○之請求，另出具「四肢多處擦挫傷，併膀胱破裂，尿
    失禁，膀胱功能喪失，於90年4 月25日至90年5 月1 日在本
    院住院治療7 日」之不實診斷證明書，交予天○○，再透過
    陳鳳銘轉交甲○○，足以生損害於陳長治、協和醫院及醫療
    主管單位對醫療病情之控管及正確性。又甲○○等人取得前
    開診斷證明書後，丑○○適持有不知情邱麗華所有車牌號碼
    YW-1573 號自用小客車之行車執照、駕照、身分證及保險卡
    影本，丑○○即以該車充作陳長治發生車禍時之肇事車輛。
    另丑○○友人顏嘉良曾請託陳鳳銘辦理證件，當時丑○○曾
    私下影印顏嘉良所有車牌號碼RQA-910 號輕型機車之行照，
    故丑○○復以該機車充作陳長治所騎乘之機車。待假車禍肇
    事雙方車輛文件備齊，為取得交通事故證明文件，便於詐領
    保險金，癸○○、丑○○、甲○○及天○○（均非公務員）
    ，復基於對於公務員，關於違背職務之行為，期約賄賂之犯
    意聯絡，於90年5 月29日，先推由丑○○將肇事雙方資料交
    予天○○收受，嗣丑○○與丙○○電話聯絡後，乃告知有一
    車禍案件須開立交通事故證明，要求丙○○配合開具，而丙○○明知並無車禍發生，丑○○等人要求配合製作交通事故
    證明文件之目的，係為詐領保險金，其製作後，丑○○等人
    應會依往例支付16,000元，作為其違背職務開立道路交通事
    故證明文件之代價，竟與丑○○達成期約賄賂之默示合意。
    同日晚間，天○○依丑○○之指示，攜帶前開肇事車輛文件
    ，前往丙○○所服務之復興路派出所，依約找丙○○備案，
    丙○○明知並無車禍情事，竟與癸○○、甲○○、陳鳳銘及
    天○○共同基於公務員登載不實文書之犯意聯絡，由丙○○
    依照天○○所述假車禍發生情形，於其職務上所製作之「交
    通事故處理登記（備忘）表」上，記載：「肇事時間：90年
    4 月25日16時30分；肇事地點：中山、復興；肇事車號：YW
    -1573 號、RQA-910 號；駕駛人姓名：邱麗華（甲方）、陳
    長治（乙方）；肇事原因：甲車由北向南左轉，在中山路撞
    上乙車」等不實內容。又丑○○等人取得前開不實之交通事
    故處理登記（備忘）表、診斷證明書後，於向保險公司提出
    申請理賠之前，即被查獲。
四、子○○擔任警察工作多年，自90年元月起，任職於高雄市政
    府警察局前鎮鎮派出所，擔任巡佐，負責帶班巡邏
    等業務，為依據法令從事調查公務之人員。於83、84年前，
    在同事結婚喜宴中，認識癸○○。90年4 月10日至4 月13日
    間之某日，癸○○、陳鳳銘及甲○○為便於辦理張文禮夫婦
    詐領保險金（即犯罪事實五部分）一案，乃承前開對於公務
    員，關於違背職務之行為，交付賄賂之犯意聯絡，推由癸○○通知子○○至儂儂賓館。待子○○到場，癸○○即要求子
    ○○配合開立道路交通事故證明書，供丑○○等人申請保險
    理賠之用，子○○表示同意後，甲○○旋將16,000元交予癸○○，由癸○○在該賓館內，交付予子○○，而子○○明知
    並無車禍發生，癸○○等人要求配合製作交通事故證明文件
    之目的，係為詐領保險金，該16,000元則係違背職務開立道
    路交通事故證明文件之代價，竟仍基於收受賄賂之犯意而收
    受之。嗣因天○○未安排張文禮至協和醫院住院，致無法開
    立診斷證明書。且90年4 月13日16時40分許，申○○（另經
    本院以協商程序判決）騎乘其妻林錦絨所有車牌號碼000-00
    00號輕型機車，搭載其子蕭振陽，行經台南縣六甲鄉○○街
    4 號前時，因不慎與陳新霖所駕駛車牌號碼TR-6797 號自用
    小客車發生車禍，致人車倒地，蕭振陽因此受有右腳骨折之
    傷害，同日蕭振陽即被轉送至高雄市○○路「博正醫院」診
    療、住院。事後，申○○與陳新霖以46,000元達成和解，而
    前開輕型機車亦因損壞嚴重而報廢。由於申○○之妹酉○○
    （另經本院以協商程序判決）多年來即在癸○○所經營之「
    冠天下理容名店」擔任副總經理之職務，於得知其姪子蕭振
    陽發生車禍後，乃於同年4 月14日，向經常至該理容店消費
    之甲○○提及此事，請求協助申請保險理賠，甲○○聽聞後
    ，旋於同日18時7 分許，撥打電話聯絡癸○○，待取得癸○○允諾協助後，甲○○即向酉○○表示須先支付酬勞125,00
    0 元，並前往癸○○前開民權二路住處，與癸○○商談細節
    。而酉○○於徵得癸○○及其兄申○○肯認之意見後，乃與
    癸○○、甲○○、陳鳳銘及申○○共同基於詐欺取財之犯意
    聯絡，先由癸○○於90年4 月15日凌晨0 時40分許，撥打電
    話聯絡丑○○，詢問是否已聯繫子○○開立交通事故證明書
    ，並告知之前給付予子○○之賄款16,000元部分，先用以開
    立蕭振陽案之交通事故證明書，以便向保險公司詐領保險金
    。期間，復要求壬○○【綽號「蘋果」，為癸○○姐姐陳秀
    碧所經營「千里馬理容院」之人頭負責人】假冒肇事駕駛。
    適因甲○○、丑○○以不詳方式取得何秀瓊所有車牌號碼UG
    W- 700號輕型機車之資料，即以該機車充作申○○發生車禍
    時所騎乘機車。另因甲○○長期向全台通小客車租賃股份有
    限公司【下稱全台通公司】租用車牌號碼為BB-8702 號自用
    小客車，故甲○○即以該車作為肇事車輛，並由壬○○充當
    肇事車主。而壬○○明知其未與申○○發生車禍，癸○○等
    人之目的無非係詐領保險金，竟與甲○○、陳鳳銘、癸○○
    、申○○及酉○○共同基於詐欺取財之犯意聯絡，應允擔任
    肇事駕駛。又為取得交通事故證明書，90年4 月15日23時15
    分許，丑○○乃依約前往子○○所服務之前鎮街派出所，找
    子○○備案，子○○明知並無車禍情事，竟與癸○○、甲○○、陳鳳銘、酉○○、申○○共同基於使公務員登載不實文
    書之犯意聯絡，由子○○要求值勤中警員卯○○配合製作車
    禍備案紀錄，使卯○○不疑有他，遂依陳鳳銘之口述，接續
    於職務上製作之高雄市政府警察局前鎮分局員警工作紀錄簿
    上登載：「一、時間：90年4 月13日14時。二、地點：前鎮
    區○○○路與鎮海路口。三、事由：駕駛人壬○○（47.6.1
    4 ，住嘉義縣太保市田尾里71之2 號）駕車號BB-8702 租賃
    小客車，不慎撞及UGW-700 輕機，造成申○○、蕭振陽手腳
    受傷‧‧」等不實內容，丑○○並於該工作記錄簿上，偽簽
    「壬○○」署名，足以生損害於壬○○、高雄市政府警察局
    對車禍事件管理之正確性。於職務上製作之道路交通事故證
    明書上登載：「肇事時間：90年4 月13日14時0 分；肇事地
    點：高雄市前鎮區○○○路與鎮海路口；當事人姓名：甲方
    壬○○、乙方申○○及蕭振陽；肇事情形：甲方右轉彎不慎
    擦撞；駕駛或乘車輛種類號碼：BB-8702 （租賃小客車）、
    UGW-700 （輕機）」等不實內容，並交付予丑○○收受，足
    以生損害於高雄市政府警察局對車禍事件管理之正確性。丑
    ○○旋於同日將該證明書轉交甲○○，甲○○取得前開交通
    事故證明書後，再與丑○○、癸○○、酉○○、申○○共同
    基於行使使公務員登載不實文書之犯意聯絡，於90年4 月16
    日，推由甲○○持前開不實之交通事故證明書，前往新光保
    險公司台南分公司辦理車禍保險理賠，由該公司不知情職員
    受理並將相關資料上呈，足生損害於新光保險公司核保之正
    確性。再者，為便於核算保險理賠金額，於90年4 月18日許
    ，經由癸○○居中聯絡下，甲○○持和解書前往儂儂賓館內
    ，先由壬○○於該和解書填載其姓名、地址。再由甲○○持
    往博正醫院，請不知情之申○○妻子林錦絨在該和解書「乙
    方姓名」欄上代簽申○○之姓名；又請不知情之蕭振陽簽上
    自己姓名。而甲○○則在「和解條件」欄記載：「一、茲鑑
    於事出意外，雙方同意和解結案，由甲方（即壬○○）賠付
    乙方（即申○○、蕭振陽等人）醫藥費用及工作損失，精神
    損失含強制險共70萬元正。二、保險公司所理賠金額由乙方
    申○○領取」等語，復由林錦絨在該和解書上，蓋用申○○
    事先提供之申○○、蕭振陽之印章，並交付新光保險公司。
    當完成申請保險理賠全部手續後，新光保險公司誤認申○○
    與壬○○確實發生車禍，造成蕭振陽受傷，因而陷於錯誤，
    遂核准理賠，於90年4 月30日，核撥理賠金50萬至申○○設
    於台南縣六甲鄉農會帳戶內（帳號0000000 號）。而申○○
    收到理賠金後，隨即於同年5 月2 日電匯25萬元給酉○○【
    其中125,000 元是歸還酉○○先前代墊予甲○○之款項，另
    125,000 元係事後應給付予甲○○之酬庸】，計詐得25萬元
    。另酉○○收到該匯款後，立即將其中125,000 元匯予甲○○，甲○○則自分得金額中，分予丑○○3 萬元。
五、庚○○擔任警察職務多年，於88年12月底，調任高雄市政府
    警察局苓雅分局民權路派出所，負責值班守望、查察戶口、
    備勤、巡邏及處理巡邏線上事故等業務，為依據法令從事調
    查公務之人員。自89年間起，即認識癸○○。緣己○○○丈
    夫張文禮【係癸○○胞姊陳秀碧同居人張永亨之子】於90年
    1 月22日凌晨4 時40分許，駕駛車牌號碼YU-376號營業用小
    客車【所有人為青雲交通有限公司】，在高雄市○○路與復
    興路口附近，與彭重嘉所駕駛車牌號碼VN-1167 號自用小客
    車發生車禍，張文禮因而受有右脛股平台骨折【為壓迫性骨
    折】，於同年1 月25日前往高雄市左營區○○○路100 號「
    博正醫院」住院治療，並於同月30日開刀後，隨即辦理出院
    。嗣因張文禮在家休養，無法開計程車營業，且因張文禮未
    繳保費，致無法獲得保險公司理賠，家計陷入困境。癸○○
    於90年4 月5 日清明節後某日，得知上情，隨即與丑○○、
    甲○○商議，欲援用上開方式詐領保險金，適因癸○○、甲○○於90年4 月9 日凌晨，得知己○○○所有車牌號碼YVX-
    155 號輕型機車，係投保新光保險公司汽車強制險，故癸○○、甲○○乃要求己○○○立即攜帶駕照、保險卡等相關資
    料至儂儂賓館，欲以上開機車作為肇事車輛，己○○○則騎
    乘上開機車搭載張文禮，遭不詳車號之自用小客車撞倒，造
    成張文禮受傷，藉以向保險公司詐領保險金。而己○○○明
    知其所投保之機車並未肇事，亦未與該不詳車號之自用小客
    車發生車禍，癸○○等人之目的無非係詐領保險金，竟與甲○○、癸○○、陳鳳銘共同基於詐欺取財之犯意聯絡，於90
    年4 月9 日凌晨，在「儂儂賓館」內，與甲○○、癸○○商
    談此事，並提供前開機車之駕照及保險卡等資料，達成保險
    金核撥後，與甲○○朋分之協議。嗣甲○○取得假車禍肇事
    雙方資料後，於90年4 月中旬某日，適庚○○至「儂儂賓館
    」拜訪癸○○，丑○○、甲○○及癸○○為取得不實交通事
    故證明書，便於詐領保險金，復基於對於公務員，關於違背
    職務之行為，交付賄賂之犯意聯絡，由癸○○要求庚○○配
    合開立道路交通事故證明書，供甲○○等人申請保險理賠之
    用，庚○○表示同意後，甲○○旋當場交付16,000元予庚○○。而庚○○明知並無車禍發生，癸○○等人要求配合製作
    交通事故證明文件之目的，係為詐領保險金，該16,000元則
    係違背職務開立道路交通事故證明文件之代價，竟仍基於收
    受賄賂之犯意而收受之。另丑○○、甲○○、癸○○及己○○○為便於辦理保險理賠，復與天○○、戊○○共同基於業
    務登載不實不書之概括犯意聯絡，先由丑○○出面請天○○
    幫忙安排張文禮至協和醫院就診、住院，再由醫師製作不實
    內容之診斷證明書，作為詐領保險金之用。天○○應允後，
    即於90年4 月18日某時，安排不知情之張文禮至協和醫院住
    院，由醫師戊○○看診，並於90年4 月19日出院。而戊○○
    係從事醫療業務之人，明知張文禮曾於「博正醫院」開刀，
    傷口已大致痊癒，依目前傷勢，並未受有右大腿粉碎性骨折
    之傷害，亦無功能障礙之情形，竟先在其業務所製作之出院
    病歷摘要上，以英文記載【經中文翻譯】：張文禮受有右大
    腿粉碎性骨折等不實內容。且於90年4 月20日，在天○○之
    要求下，復於業務所製作之診斷證明書上，記載：「右大腿
    粉碎性骨折，於90年4 月18日至90年4 月19日在本院住院治
    療2 天」等不實內容，足以生損害於張文禮、協和醫院及醫
    療主管單位對醫療病情資料之管理及正確性。又天○○取得
    該診斷證明書後，旋前往丑○○民權二路住處，透過警衛交
    付丑○○轉交甲○○。惟甲○○觀看後，發現該證明書內容
    不符申請高額理賠金之規定，乃要求重新開具。4 日後，約
    於90年4 月24日某時，天○○再請求戊○○重新出具符合保
    險公司規定之診斷證明書，戊○○即承上開業務登載不實不
    書之犯意，另於業務所製作之診斷證明書上，記載「右大腿
    粉碎性骨折，功能障礙，於90年4 月18日至90年4 月19日在
    本院住院治療2 天，並宜建議轉院繼續手術住院」等不實內
    容，交予天○○轉交鳳鳴，亦足生損害於張文禮、協和醫院
    及醫療主管單位對醫療病情資料之管理及正確性。又為取得
    交通事故證明書，90年4 月24日23時許，丑○○乃依約前往
    庚○○所服務之民權路派出所。當時丑○○係先向備勤警員
    徐銘聰（原名徐皆英）索取「道路交通事故證明書」，惟因
    徐銘聰翻閱車禍登記簿後，發現並未登載己○○○發生車禍
    情形，且適徐銘聰另有他案待處理，庚○○見有機可趁，明
    知並無車禍情事，竟與癸○○、甲○○、陳鳳銘、己○○○
    共同基於使公務員登載不實文書之犯意聯絡，乃趨前向徐銘
    聰表示：該道路交通事故證明書由其幫忙處理即可等語。徐
    銘聰不疑有他，遂同意由庚○○處理該事。之後，庚○○即
    依丑○○口述車禍內容，接續代徐銘聰於職務上製作之道路
    交通事故證明書上，登載：「肇事時間：90年4 月18日16時
    30分。肇事地點：高雄市○○區○○路、興中路口。肇事情
    形：張高秋到本所自述【無現場】於右記時、地騎YVX-155
    機車載張文禮，被自小客車擦撞，因而倒地受傷，肇事小自
    客逃逸」等不實內容。嗣當該道路交通事故證明書快製作完
    成時【尚未由徐銘聰及主管李德添蓋章】，庚○○為避免徐
    銘聰或長官、同仁起疑，乃告知丑○○帶己○○○到派出所
    備案，並告知抵達後，由己○○○1 人進入派出所即可。丑
    ○○聽聞後，隨即聯絡己○○○至三多路「千里馬理容院」
    ，再於當晚23時30分許，搭載己○○○至民權路派出所。期
    間，庚○○見己○○○尚未至派出所，即預先代徐銘聰於其
    其職務上所掌之「高雄市政府警察局苓雅分局民權路派出所
    員警工作紀錄簿」上，記載：「己○○○於上述時間【90年
    4 月24日23時38分】到本所自述發生車禍【無現場】，騎YV
    X-155 機車載張文禮【41.5.21 ，住高市○○街19巷5 號】
    被小自客擦撞【小自客逃逸】。地：高市○○區○○路、興
    中路口。時：90年4 月18日16時30分許。張文禮受傷住院，
    己○○○亦受傷」等不實內容。待己○○○由丑○○搭載到
    該派出所前時，即單獨進入派出所找庚○○，並依庚○○指
    示，於上開工作紀錄簿上簽名、捺印。而庚○○則趁徐銘聰
    、主管李德添疏失未查之際，將道路交通事故證明書分別交
    由徐銘聰、李德添蓋章，而完成該交通事故證明書，再交付
    己○○○轉交丑○○等人。嗣癸○○、甲○○、丑○○及己○○○乃共同基於行使使公務員登載不實文書之犯意聯絡，
    向保險公司申請理賠而行使，均足以生損害於高雄市政府警
    察局對車禍事件管理之正確性。同年4 月25日，新光保險公
    司高雄分公司受理保險理賠後，誤認己○○○確實與他車發
    生車禍，造成張文禮受傷，因而陷於錯誤，遂核准理賠，於
    90 年5月11日，將理賠金51萬元匯入己○○○設於高雄內惟
    郵局之帳戶內（帳號0000000 號）。己○○○收受該款項後
    ，隨即於當晚前往「千里馬理容院」，將271,000 元交給丑
    ○○【其中255,000 元是甲○○之酬金，另16,000元則係甲○○預先支付予庚○○之金錢】。同時，丑○○復要求己○○○給付負責開診斷證明書之天○○3 萬元，己○○○遂另
    交付3 萬元給丑○○，而甲○○事後亦給付丑○○2 萬元，
    作為報酬，己○○○計詐得209, 000元。嗣因天○○不收取
    前開3 萬元，丑○○竟另行起意，將該款侵吞入己，至今仍
    未交付或歸還。
六、緣89年2 月23日18時許，高雄市政府警察局交通大隊副隊長
    辰○○友人寅○○女兒亥○○，無照【已被監理單位吊扣，
    視同無照駕駛】駕駛其婆婆鄧吳金英所有車牌號碼C5-4475
    號自用小客車，行經嘉義縣太保市○○路7 之6 號前，不慎
    與王啟東發生車禍，致王啟東死亡。寅○○得知後，旋將上
    情告知辰○○，要求協助保險理賠等事宜，辰○○乃先撥打
    電話聯絡甲○○，告知此事，甲○○聽聞後，即於89年2 月
    24日，駕車搭載寅○○前往嘉義，協助亥○○辦理車禍賠償
    事宜。期間，甲○○、辰○○均明知亥○○無照駕駛而肇事
    ，保險公司依約可拒絕理賠，為詐領保險金，竟與寅○○、
    亥○○及午○○（即亥○○丈夫，均未據起訴）共同基於詐
    欺取財之犯意聯絡，達成如向保險公司詐得保險理賠金，甲○○可從中獲得40萬元報酬之協議。嗣甲○○指示午○○取
    得亥○○駕照影本後，乃於89年2 月25日，以該駕照影本及
    相關證件，向新光保險公司嘉義分公司申請汽車險理賠，故
    意隱瞞亥○○視同無照駕駛之事實，致新光保險公司陷於錯
    誤，核准理賠，並於89年3 月20日核撥任意險理賠金150 萬
    元【雖核撥270 萬元（即強制險120 萬元，任意險150 萬元
    ），惟因無照駕駛仍可請領強制險，故強制險部分之理賠金
    ，並非詐欺所得之金錢，應予扣除（詳後述），僅詐取任意
    險理賠金15 0萬元】至被保險人鄧吳金英設於台新銀行嘉義
    分行帳戶內（帳號00000000000000號），而甲○○則於理賠
    前後，依約計取得40萬元之報酬。嗣於89年3 月下旬某日，
    甲○○先以電話聯絡辰○○，約定交款地點，辰○○即表示
    在高雄市○○○路、文武街口見面，不久，辰○○即步行至
    約定地點會合，由甲○○當場交付15萬元予辰○○。嗣甲○○於犯罪行為未被發覺之前，主動供出上開事實，而願接受
    裁判。
七、乙○○係高雄市政府警察局苓雅分局勤務中心警員，於90年
    3 月1 日晚間起，與友人陳顯隆、阮拓仁等人，在高雄市○○區○○路、新田路口之「YES-PUB 」飲酒作樂，迄翌日即
    90年3 月2 日凌晨1 、1 時許，乙○○欲搭載阮拓仁返家時
    ，發現其所駕駛車牌號碼D6-2716 號自用小客車【登記名義
    人為其同居人戌○○】，遭其他車輛擋道而無法開出，乃轉
    向友人陳顯隆借用懸掛車牌號碼ZH-0747 號之自小客車【該
    車原車牌號碼為8J-1347 號，係陳顯隆於89年11月20日許，
    向大聖當鋪（設於高雄市左營區○○○路、博愛路口）購買
    之流當車，因恐前手未繳納分期貸款，遭銀行循線追回，故
    向友人蘇忠泰借用ZH-0747 車牌後，懸掛於該車】。待乙○○搭載阮拓仁返家後，因不勝酒力，乃將該車停靠於高雄市
    前金區○○○路89號前之停車格內，稍事憩息。於同日凌晨
    4 、5 時許，乙○○酒醒，欲發動車輛駛離時，不慎衝撞停
    放在其前方停車格內，黃真漢所有車牌號碼S7-1273 號自用
    小客車，致黃真漢上開車輛後車廂及保險桿受損。事後，乙○○為避免造成陳顯隆之損失及困擾，且思及其所駕駛車牌
    號碼D6-2716 號自用小客車曾向保明台保險公司投保，乃欲
    以該車充當肇事車輛，向明台保險公司詐領保險金，竟意圖
    為自己不法之所有，旋於當日下午2 點至4 點之間，前往高
    雄市政府警察局苓雅分局民權路派出所，向值班警員張淵清
    報備，以便日後保險公司查詢所用。張淵清見乙○○表明警
    察身分，乃不疑有他，原欲依乙○○之陳述，在職務上所掌
    之公文書「車禍處理登記簿」上登載車禍過程。惟乙○○見
    張淵清正忙於其他勤務，即佯稱：因趕著上班，由其幫忙填
    寫即可等語，並將該「車禍處理登記簿」抽出填寫，張淵清
    見狀，乃同意該請求。嗣乙○○旋基於使公務員登載不實文
    書之犯意，代不知情之張淵清於職務上所掌管之「車禍處理
    登記簿」上記載：「時間：90年3 月2 日7 時20分；地點：
    四維路、光華路口；肇事車號：D6-2716 自小客、S7-1273
    自小客；肇事車主：戌○○、黃真漢；肇事原因：乙○○因
    熬業疲憊駕車，於發生時地不慎追撞停於路旁之乙方（即黃
    真漢）自小客車後車廂，致乙車後車廂損毀」等不實內容，
    並由張淵清於該「車禍處理登記簿」第11欄位「處理人員」
    處簽名，而完成該不實內容之車禍處理登記，足以生損害於
    高雄市政府警察局對車禍事件登載之正確性。又乙○○為取
    得保險公司方面人員之配合，另透過庚○○、癸○○之介紹
    ，於90年3 月6 日某時，在儂儂賓館內，與甲○○見面後，
    乃當場請求甲○○協助向明台公司詐領保險金，甲○○應允
    後，即與乙○○共同基於詐欺取財之犯意聯絡，要求乙○○
    翌日至明台保險公司辦理理賠手續，其會從中協助。同年3
    月7 日上午9 時至10時間，乙○○未經女友戌○○之同意，
    擅自攜帶戌○○之印章、行車執照、明台產險汽車保險卡等
    相關證件，依約至前開保險公司辦理出險，並由不知情之職
    員王基峰受理。王基峰不知有偽，遂將空白「汽車險理賠申
    請書」交給乙○○填寫，乙○○乃基於行使偽造私文書之犯
    意，於該申請書偽填：「乙○○駕駛D6-2716 自小客，因熬
    值疲勞，在高雄市苓雅區○○○○○路口，靠在路邊休息，
    因急於返家，發動車輛不慎，追撞停在前方路邊之自小客S7
    -1273 ，致對方車輛後車廂及後保險桿損壞」等不實之肇事
    經過，並於被保險人簽章欄位上，偽簽「戌○○」之署名1
    枚、盜蓋「戌○○」印文1 枚。並基於概括之犯意，除在3
    份空白和解書上，盜蓋「戌○○」之印文各1 枚外。復在另
    1 和解書上，盜蓋「戌○○」之印文1 枚，並利用不知情之
    王基峰於該和解書「肇事情形」欄位偽載：90年3 月2 日7
    時20分，甲方乙○○所駕D6-2716 號自用小客車，在高雄市
    四維、光華路口發生車禍，致乙方S7-1 273自小客受損」等
    不實內容；且在委託閱覽車輛肇事記錄書、汽車險賠款收據
    暨同意書上盜蓋「戌○○」之印文各1 枚，而偽造私文書，
    並交付明台保險公司而行使之，均足以生損害於戌○○及明
    台保險公司核保之正確性。嗣王基峰完成相關理賠程序後，
    因甲○○已向王基峰長官關照此事，故王基峰乃依相關規定
    呈上處理，致該公司因而陷於錯誤，而於90年4 月14日左右
    ，核發44,355元理賠金至修理黃真漢前開汽車之匯豐汽車股
    份有限公司潮州營業所。
八、嗣甲○○、丑○○及天○○被查獲後，均於偵查或審判中自
    白交付、期約賄賂之事實。案經法務部調查局高雄市調查處
    移送臺灣高雄地方法院檢察署檢察官簽分偵查起訴。
    理  由
壹、證據能力部分：
一、測謊報告部分：
    被告丙○○、子○○、庚○○及其辯護人各否認卷附被告丙○○、子○○、庚○○之測謊報告證據能力；且被告辰○○
    及其辯護人亦否認證人寅○○測謊報告之證據能力。本院審
    酌測謊鑑定究竟有無證據能力，刑事訴訟法並無明文規定。
    惟實務上，送鑑單位依刑事訴訟法第208 條第1 項規定，囑
    託機關為測謊鑑定，受囑託機關就鑑定結果，以機關名義函
    覆原送鑑單位，該測謊鑑定結果之書面報告，即係受囑託機
    關之鑑定報告。而機關之鑑定報告，並不當然具有證據能力
    ，若其形式上符合測謊基本程式要件，包括：經受測人同
    意配合，並已告知得拒絕受測，以減輕受測者不必要之壓力
    。測謊員須經良好之專業訓練與相當之經驗。測謊儀器
    品質良好且運作正常。受測人身心及意識狀態正常。測
    謊環境良好，無不當之外力干擾等要件，自得賦予證據能力
    。復按刑事訴訟法第206 條第1 項規定：「鑑定之經過及其
    結果，應命鑑定人以言詞或書面報告」，又法院或檢察官囑
    託相當之機關鑑定，準用第206 條第1 項之規定，同法第20
    8 條亦有明文。是鑑定報告書之內容應包括鑑定經過及其結
    果。法院囑託鑑定機關為測謊鑑定時，受囑託之鑑定機關不
    惟應將鑑定結果函覆，並應將鑑定經過一併載明於測謊之鑑
    定報告書中。若鑑定報告書僅簡略記載鑑定結果而未載明鑑
    定經過，既與法定記載要件不符，此種欠缺法定要件之鑑定
    報告即難謂具有證據資格。又依卷內所附測謊鑑定通知書（
    詳偵查卷F 第61頁、偵查卷P 第54頁），該測謊鑑定係由法
    務部調查局高雄市調查處送請法務部調查局鑑定，並無證據
    顯示係由檢察官囑託鑑定，此觀諸該鑑定通知書之通知單位
    係高雄市調查處，且副本單位並無副知臺灣高雄地方法院檢
    察署之記載，即可知之；再者，上開鑑定通知僅記載鑑定方
    法為控制問題法、混合問題法，及鑑定結果二項，從形式上
    觀之，該鑑定報告書並未載明鑑定經過，即與法定記載要件
    不符。是依前開說明，上開測謊鑑定通知書應無證據能力甚
    明。
二、監聽部分：
    按司法警察機關因偵辦刑事案件，為蒐集或調查證據，而有
    實施通訊監察之必要者，於偵查中應由檢察官依職權或聲請
    核發通訊監察書，載明應記載事項，始得為之，其有急迫之
    情形經檢察官口頭通知先予執行通訊監察者，亦應於24小時
    內補發通訊監察書，通訊保障及監察法第5 條、第6 條、第
    11條規定至明【該法業經總統於88 年7月14日以總統（88）
    華總一義字第8800159870號令公布，並自88年7 月16日起施
    行】。又（修正前）貪污治罪條例第11條第1 項、第2 項之
    罪，係在通訊監察之範圍內，5 條第1 項第3 款定有明文。
    是自88年7 月16日通訊保障及監察法施行後，對涉犯（修正
    前）貪污治罪條例第11條第1 項、第2 項之罪者，自得施以
    通訊監察甚明。本件因被告癸○○涉犯（修正前）貪污治罪
    條例第11條第1 項、第2 項之罪嫌，經檢察官依職權核發通
    訊監察書，對被告癸○○所使用之（07）0000000 號、（07
    ）0000000 號及000000000 號等電話施以通訊監察，監察時
    間自90年2 月22日起至90年5 月20 日 止，期間經3 次簽發
    通訊監察書等情，有該通訊監察書附卷足憑（詳偵查卷B 第
    45頁背面、第46頁背面及第49頁背面）。準此，檢察官依通
    訊監察法對被告癸○○前開電話實施通訊監察，不僅有法源
    依據，且要件、監察時間均符合法律規定，自屬合法，應有
    證據能力。至被告丙○○及其辯護人以本件監聽並無法源依
    據，監聽並不合法，無證據能力，容有誤會。
三、通訊監察譯文（僅指90年4 月15日凌晨0 時40分許，被告癸○○、丑○○間之對話內容）部分：
    被告子○○及其辯護人認前開通訊監察譯文係屬傳聞證據，
    無證據能力。按被告以外之人於審判外之言詞或書面陳述，
    除法律有規定者外，不得作為證據，刑事訴訟法第159 條第
    1 項定有明文。因90年4 月15日凌晨0 時40分許，被告癸○○、丑○○間之對話監聽譯文內容，對被告子○○而言，係
    屬被告以外之人於審判外之陳述，屬傳聞證據，應無證據能
    力（但對其餘被告而言，因不爭執證據能力，應有證據能力
    ，詳後述四、(三)）。
四、被告子○○及其辯護人爭執同案被告丑○○、癸○○及甲○○於警詢及偵查中陳述之證據能力（因本判決關於被告子○○部分，就同案被告陳鳳銘僅引用90年6 月20日、90年6 月
    22 日 及90年7 月10日之警詢筆錄；就同案被告癸○○僅引
    用90年7 月13日、90年10月18日及90年10月25日之警詢筆錄
    ；至同案被告甲○○則未引用警詢筆錄。故本判決未引用之
    警詢筆錄部分，則不再論述其證據能力之有無）：
  (一)同案被告陳鳳銘90年6 月20日、90年6 月22日及90年7 月10
    日之警詢筆錄；同案被告癸○○90年7 月13日90年10月18日
    及90年10月25日之警詢筆錄部分：
  按被告以外之人於審判外之言詞或書面陳述，除法律有規定
    者外，不得作為證據；被告以外之人於司法警察（官）調查
    中所為之陳述，與審判中不符時，其先前之陳述具有較可信
    之特別情況，且為證明犯罪事實存否所必要者，得為證據，
    刑事訴訟法第159 條第1 項、第159 條之2 分別定有明文。
    所謂「證明犯罪事實之存否所必要」，即使用證據之必要性
    ，係指因無法再從同陳述者取得證言，而有利用原陳述之必
    要性，只要認為該陳述是屬於與犯罪事實存否相關之事實，
    並為證明該事實在實質上之必要性即可。另「具有可信之特
    別情況」，係指依陳述時之外部客觀情況而言，足以令人相
    信該陳述是虛偽之危險性不高，必須綜合該陳述是否未受到
    外力影響；陳述人之觀察、記憶、表達是否正確及有無偽證
    之各項因素，而為判斷，合先敘明。
  同案被告陳鳳銘90年6 月20日、90年6 月22日及90年7 月10
    日之警詢筆錄部分：
    因同案被告陳鳳銘於上開期日接受司法警察詢問後，隨即接
    受檢察官訊問，且於檢察官訊問過程中，同案被告丑○○均
    表示：警詢中之陳述實在等語，顯係引用其警詢中之陳述（
    詳偵查卷A1第10頁、第41頁及第63頁）。是同案被告丑○○
    就同一事實之陳述，已有偵查中之陳述為證，則無再利用警
    詢中陳述之必要，其警詢中之陳述，既非「證明犯罪事實之
    存否所必要」，依前開說明，縱與審判中之陳述不符，亦無
    證據能力。
  同案被告癸○○90年7 月13日、90年10月18日及90年10月25
    日之警詢筆錄部分：
    因同案被告癸○○於上開期日接受司法警察詢問後，隨即接
    受檢察官訊問，且於檢察官訊問過程中，同案被告癸○○或
    表示：警詢中之陳述實在等語；或表示：自白正確，且出於
    自由意識等語，顯係引用其警詢中之陳述（詳偵查卷G 第90
    頁背面；偵查卷I 第20頁、第25頁）。是同案被告癸○○就
    同一事實之陳述，已有偵查中之陳述為證，則無再利用警詢
    中陳述之必要，其警詢中之陳述，既非「證明犯罪事實之存
    否所必要」，依前開說明，縱與審判中之陳述不符，亦無證
    據能力。
  (二)同案被告丑○○、癸○○及甲○○於偵查中陳述部分：因依
    檢察官訊問同案被告丑○○、癸○○及甲○○時之法律規定
    ，並無命共同被告具結之規定，且亦無證據證明有顯不可信
    之情事，依刑事訴訟法第159 條之1 第2 項之規定，應均有
    證據能力。
五、上開爭執證據能力以外其餘證據部分：
  (一)按92年2 月6 日修正公布，並於同年9 月1 日施行之刑事訴
    訟法，在訴訟程序方面作了大幅度之修正，其重點即為涉及
    證據之傳聞法則、其例外、交互詰問運作方式與共同被告之
    調查證據或辯論程序之分離、調查共同被告時，證人程序之
    準用等重大變革。而立法者為因應此一變革，乃於刑事訴訟
    法施行法訂定第7 條之3 ，以為已繫屬各級法院之刑事案件
    ，其審理跨越新舊刑事訴訟程序法領域時，應如何適用訴訟
    法之問題之過渡規定。該條明定：「中華民國92年1 月14日
    修正通過之刑事訴訟法施行前，已繫屬於各級法院之案件，
    其以後之訴訟程序，應依修正刑事訴訟法終結之。但修正刑
    事訴訟法施行前依法定程序進行之訴訟程序，其效力不受影
    響」。所謂依法定程序進行之訴訟程序「效力不受影響」，
    其立法理由謂：「但為避免程序之勞費，本諸舊程序用舊法
    ，新程序始用新法之一般法則，各級法院於修正之刑事訴訟
    法施行前，已依法踐行之訴訟程序（包含相關證據法則之適
    用），其效力不受影響」。是該條所稱「依法定程序進行之
    訴訟程序」，當指各級法院審理已繫屬之案件適用修正前之
    訴訟程序而言，自不包含警詢及偵查中之調查程序在內。故
    修法前法院於審判期日適用修正前之刑事訴訟法及其相關之
    證據法則之案件，因法院適用修正前之訴訟程序，其效力不
    受影響。又各級法院於審理案件時，新法修正公布施行，則
    本諸舊程序用舊法，新程序始用新法之一般法則，均應適用
    新法審理終結，在此情形，其中刑事訴訟法第159 條至第15
    9 條之5 所謂傳聞法則及其例外，當有其適用。故被告以外
    之人於審判外之言詞或書面陳述，除法律有規定者外，不得
    作為證據，從而，上開言詞或書面陳述，雖作成於修法前，
    仍屬傳聞證據，並非依刑事訴訟法施行法第7 條之3 但書之
    規定，當然取得證據能力，仍應依刑事訴訟法第159 條之1
    第2 項、第159 條之2 、第159 條之3 、第159 條之5 之規
    定，以判斷其是否有證據能力，合先敘明。
  (二)被告子○○部分：
    本判決所引用之其餘證據資料（即前開通訊監察譯文以外之
    其餘證據。且不含同案被告丑○○、癸○○及甲○○於警詢
    及偵查中陳述部分），其中傳聞證據部分，縱無刑事訴訟法
    第159 條之1 至第159 條之4 或其他規定之傳聞證據例外情
    形，亦因檢察官、辯護人及被告子○○或同意可作為證據使
    用，或未聲明異議，依刑事訴訟法第159 條之5 第1 項、第
    2 項之規定，本院審酌該證據作成之情況，認為適當，應均
    得為證據。
  (三)被告子○○以外之其餘被告部分：
    本判決所引用之其餘證據資料（詳後引證據，含前開通訊監
    察譯文以外之其餘證據詳後引證據），其中傳聞證據部分，
    縱無刑事訴訟法第159 條之1 至第159 條之4 或其他規定之
    傳聞證據例外情形，亦因檢察官、辯護人及被告（即被告子
    ○○以外之其餘被告）或同意可作為證據使用，或未聲明異
    議，依刑事訴訟法第159 條之5 第1 項、第2 項之規定，本
    院審酌該證據作成之情況，認為適當，應均得為證據。
貳、有罪部分：
一、犯罪事實一部分：
  (一)上開犯罪事實，業據被告甲○○、丑○○、天○○各於本院
    審理中坦白承認（詳本院卷(五)第29頁倒數第1 行至第30頁第
    5 行、本院卷(六)第17頁第5 行至第8 行）。核與同案被告癸○○、戊○○；證人陳林會祝分別於警詢、偵查及本院中陳
    述之情節相符（詳偵查卷G 第71頁背面第1 行至第3 行；偵
    查卷I 第6 頁背面第9 行至第7 頁第5 行、第14頁背面倒數
    第6 行至第15頁第9 行；偵查卷K 第49頁第3 行第7 行、第
    49頁背面第8 行至第50頁第3 行、第50頁倒數第4 行倒數第
    2 行、第53頁第1 行至第2 行；偵查卷R 第2 頁背面倒數第
    2 行至第3 頁第8 行、第3 頁背面第第5 行至第6 行；本院
    卷(一)第184 頁第12行至第15行、第274 頁第2 行至第5 行、
    本院卷(二)第319 頁倒數第3 行至第321 頁第5 行）。復有交
    通事故處理登記（備忘）表、通訊監察書、監聽譯文資料、
    車籍作業系統查詢資料、國立成功大學醫學院附設醫院（下
    稱成大醫院）診斷證明書、合作金庫活期儲蓄存款存摺、協
    和醫院診斷證明書、協和醫院病歷資料、成大醫院90年9 月
    28日成附醫病歷字第9076號函附病歷資料、巳○○辦理理
    賠相關資料（含明台保險公司汽車險理賠計算書、汽車險肇
    事處理報告表、強制汽車責任保險理賠申請書、強制汽車責
    任保險受害人基本資料表、和解書、陳林會祝身份證影本表
    、強制汽車保險送審理賠項目明細表、協和醫院診斷證明書
    、醫療費用收據、汽車險理賠申請書、強制汽車責任險理賠
    金額確認書、委託查詢病歷資料同意書、同意複檢聲明書、
    切結書、預估更正申請單、委託閱覽車輛肇事記錄書、汽車
    險賠款收據暨同意書）附卷可參【詳偵查卷A1第30頁；偵查
    卷B 第45頁背面、第46頁背面及第49頁背面；偵查卷C 第6
    頁背面第7 行至第8 頁第4 行、第9 頁倒數第5 行至第9 頁
    背面第7 行；偵查卷F 第125 頁；偵查卷K 第14頁、第53頁
    至第56頁、第69頁至第93頁；偵查卷R 第53頁至第61頁、第
    62 頁 至第76頁】。因被告甲○○、丑○○、天○○自白核
    與事實相符，是此部分之事實，應堪認定。
  (二)另訊據被告丙○○、巳○○均否認有何犯罪事實一所指之犯
    行，被告丙○○辯稱：該交通事故處理登記（備忘）表係由
    其依肇事當事人之口述而填載，並未向癸○○收受賄賂，癸○○亦未介紹甲○○、丑○○與伊認識，更不知該交通事故
    處理登記（備忘）表係用來詐領保險金等語。至被告巳○○
    則以：因丑○○表示發生車禍，欲辦理出險，故將相關證件
    借予丑○○，期間，伊未提供印章予丑○○，亦未在和解書
    上簽名，更不知詐領保險金之事等語置辯。經查：
  被告丙○○部分：
  (1)被告丙○○自86年9 月起，任職於高雄市政府警察局前鎮○○○○路派出所警員，負責值班、守望、查察戶口、備勤、
    巡邏及處理巡邏線上事故等業務，如有民眾事後前至派出所
    辦理交通事故備案時，則由備勤人員或當班人員填載交通事
    故處理登記（備忘）表之事實，業據被告丙○○自白在卷（
    詳偵查卷B 第1 頁背面倒數第6 行至第2 頁第3 行）。是被
    告丙○○係依據法令從事調查公務之人員甚明。
  (2)又被告丙○○於90年3 月1 日前之某日，於值班備勤時，在
    其職務上所掌管之「交通事故處理登記（備忘）表」上，記
    載：「肇事時間：90年2 月27日14時30分；肇事地點：中山
    、民瑞；肇事車號：WN-5213 號、UFS-715 號；駕駛人姓名
    ：巳○○（甲方）、陳林會祝（乙方）；肇事原因：甲車往
    市區欲右轉與乙車擦撞」等內容之事實，業據被告丙○○列
    為不爭執事項（詳本院卷(三)第49頁第3 行第8 行），並有交
    通事故處理登記（備忘）表附卷可參（詳偵查卷B 第8 頁）
    。又巳○○所有前開自用小客車並未在上述時、地肇事，且
    未與陳林會祝發生車禍之事實，亦據同案被告巳○○、甲○○、陳鳳銘於警詢及本院中陳述明確（詳偵查卷J 第38頁第
    8 行至第10行；偵查卷A1第2 頁背面倒數第4 行以下；本院
    卷(一)第184 頁倒數第2 行以下）。準此，同案被告巳○○既
    未駕駛前開車輛與陳林會祝發生車禍，則被告丙○○既身為
    值班人員，如明知上開情事，仍於職務上所掌管之交通事故
    處理登記（備忘）表登載上開情事，自有公務員登載不實文
    書犯行，合先敘明。
  (3)另同案被告甲○○、陳鳳銘及癸○○等人，為取得不實內容
    之交通事故證明文件，乃於90年2 月下旬某日，在同案被告
    癸○○所經營之「儂儂賓館」內，商談如何取得交通事故證
    明文件，待達成以16,000元作為警員配合製作前開證明文件
    之代價後，即由同案被告癸○○通知丙○○至前開賓館，嗣
    被告丙○○到場，同案被告癸○○即要求被告丙○○配合開
    立道路交通事故證明書，供同案被告丑○○等人申請保險理
    賠之用，被告丙○○表示同意後，同案被告甲○○旋將同案
    被告陳鳳銘所交付之16,000元轉交予同案被告癸○○，由同
    案被告癸○○在該賓館門口交付予被告丙○○，作為配合開
    立不實道路交通事故證明文件之代價等情，業據同案被告癸○○、丑○○及甲○○分別於警詢、偵查及本院中陳述明確
    （詳偵查卷A1第26頁第1 行至第2 行、第26頁第9 行以下、
    第86頁背面第3 行以下；偵查卷I 第6 頁背面倒數第6 行至
    第7 頁第5 行；偵查卷J 第34頁背面第4 行至第12行、第12
    3 頁背面倒數第6 行至第124 頁倒數第5 行；偵查卷K 第18
    頁倒數第3 行以下；本院卷(一)第274 頁第2 行至第5 行、第
    274 頁倒數第4 行以下、第276 頁第5 行第7 行；本院卷(二)
    第309 頁第3 行第9 行、第310 頁第4 行第8 行、第320 頁
    倒數第4 行至第321 頁第5 行）。雖同案被告丑○○嗣於本
    院翻異前供，改稱：關於癸○○交付丙○○16,000元部分不
    實在，當時因其腳部受傷，並遭受羈押，為請求交保，方如
    此陳述等語。且同案被告甲○○就如何給付16,000元予丙○○部分，前後所述並不一致，或稱：陳鳳銘向其拿取16,000
    元，表示要致送員警等語；或稱：陳林會祝案件，伊未交錢
    予警方，但丑○○告知曾交錢予警員等語；或稱：伊未交錢
    予癸○○轉交警員等語。惟證人之陳述有部分前後不符，或
    相互間有所歧異時，究竟何者為可採，法院仍得本其自由心
    證予以斟酌，茍無違經驗法則，即難指為違法，非謂一有不
    符或矛盾，即應認其全部均為不可採信（最高法院72年度臺
    上字第3967號、74年度臺上字第1599號等判例意旨參照）；
    且若其基本事實之陳述與真實性無礙時，則非不得予以採信
    。本院審酌：
  (甲)本件同案被告甲○○雖前後陳述並不一致，但關於確實交付
    16,000元予被告丙○○等基本事實之陳述，則屬一致。且本
    院就此部分之事實，曾詢明同案被告癸○○、丑○○及甲○○，該3 人經過訊問後，均稱：係由丑○○交付16000 元予
    甲○○，再由甲○○轉交予癸○○，嗣由癸○○在儂儂賓館
    門口前，交付予丙○○等語（詳本院卷(一)第274 頁、第275
    頁第12行至第276 頁第7 行），彼此陳述相符。再者，本件
    係同案被告陳鳳銘欲以其母親陳林會祝名義詐領保險金，且
    詐領所得大部分均歸同案被告丑○○所有，則由同案被告丑
    ○○提供16,000元，用以支付警員配合開立不實交通事故證
    明文件，尚非悖於常情。況同案被告甲○○、陳鳳銘係透過
    同案被告癸○○之介紹，始認識被告丙○○，是在初次見面
    ，雙方彼此尚不熟稔下，為免被告丙○○之疑慮，推由本與
    被告丙○○相識之同案被告癸○○將16,000元轉交予被告丙○○，亦符合常情。是本院認同案被告癸○○、丑○○及甲○○於前開本院中互為一致之陳述，應可採信。尚難僅因同
    案被告甲○○前後不一致之陳述，即認被告甲○○所陳均不
    可採信。
  (乙)同案被告丑○○雖以其欲請求交保，故指證被告丙○○為由
    ，認其陳述與事實不符。然同案被告丑○○於90年7 月31日
    交保後（詳臺灣高等法院被告前案紀錄表），復於本院91年
    3 月14日本院調查程序中，再次陳述：16,000元係由其在儂
    儂賓館交予甲○○，再由甲○○交付癸○○轉交被告丙○○
    等語（詳本院卷(一)第274 頁倒數第4 行至倒數第2 行）。如
    同案被告丑○○於偵查中確實遭受不正當之訊問手段，而為
    虛偽之陳述，為何於交保後近8 個月，在未受任何交保壓力
    、不正訊問下，仍於本院調查中為相同之陳述，足徵同案被
    告陳鳳銘前開陳述，應係出於自由意志，且與事實相符，其
    嗣後翻異前詞，無非係迴護被告丙○○，不可採信。
  (丙)此外，參以本件如係真車禍，透過向值班員警備案之方式，
    即可不必支付任何代價，輕易地取得交通事故證明文件，無
    須多此一舉，利用被告丙○○值班時，以16,000元作為配合
    開立交通事故證明之代價。而被告丙○○既擔任警員多年，
    平日勤務內容包括值班、備勤，對此自難推為不知，亦知配
    合製作不實交通事故證明文件，係屬違背職務之行為。因此
    ，被告丙○○前於同案被告癸○○告知配合開立交通事故證
    明文件時，竟未為反對之意思；嗣同案被告癸○○交付16,0
    00元賄款後，亦未拒絕收受，且終究配合開立該文件。足認
    其主觀上，應已知該款項係作為違背職務，配合開立不實交
    通事故證明文件之代價。其違背職務收受賄賂、公務員登載
    不實文書之犯行，均堪認定。
  被告巳○○部分：
  (1)被告巳○○交付有車牌號碼WN-5213 號自用小客車之行照、
    駕照及保險卡等資料予同案被告丑○○等人時，已知係供詐
    領保險金之用等情，已據同案被告甲○○於偵查及本院中陳
    稱：巳○○知道詐領保險金之事，巳○○拿證件至儂儂賓館
    予伊時，曾有討論，丑○○亦在場等語（詳偵查卷K 第52頁
    第3 行至第5 行）；在拿車禍證明文件之前，丑○○曾介紹
    巳○○與其認識，當時曾稍微討論詐領保險金之事等語明確
    （詳本院卷(二)第313 頁第11行至第12行）。另同案被告丑○○亦於警詢中陳述：巳○○事前知情，因向巳○○借用投保
    明台保險公司之車輛時，曾向巳○○說明，當時母親陳林會
    祝患有膀胱下垂、尿失禁等疾病，醫療費用龐大，希望能以
    車禍保險理賠之方式，申請理賠，巳○○並提供行照、駕照
    及保險卡等資料供其辦理保險理賠等語綦詳（詳偵查卷A1第
    53 頁 背面第9 行至第12行）。被告巳○○雖否認不知詐領
    保險金之事，且同案被告丑○○嗣後翻異前詞，改稱：僅向
    巳○○表示要借車及資料，未說詐領保險金，巳○○不知詐
    領保險金之事等語。惟被告巳○○既於本院自承：當初丑○○詢問其車輛是否投保明台保險公司，伊回答是，丑○○就
    說自己發生車禍，欲辦出險，要借證件等語（詳本院卷(一)第
    184 頁倒數第1 行至第185 頁第2 行、第309 頁倒數第1 行
    至第310 頁第1 行）。則同案被告丑○○如確實發生車禍，
    且其所駕駛之肇事車輛亦曾投保，何須要求被告巳○○提供
    證件辦理出險，顯見同案被告丑○○向被告巳○○借證件之
    目的，係欲以被告巳○○所有車輛充當肇事車輛，而該車曾
    向明台保險公司投保，便於向明台保險公司詐領保險金。被
    告巳○○明知其所有車輛並未肇事，竟同意出借證件及保險
    卡予同案被告丑○○，由丑○○以其名義辦理出險，主觀上
    難謂無共同詐領保險金之犯意，是其否認知情，同案被告丑
    ○○翻異前詞，均不可採信。
  (2)又被告巳○○陪同同案被告丑○○至復興路派出所，向同案
    被告丙○○陳述假車禍之事，再由同案被告丙○○於職務上
    所製作之交通事故處理登記（備忘）表上，故意為不實之登
    載等情，復據同案被告甲○○於本院陳稱：當丑○○與其討
    論車禍請領保險金之事時，曾告知要請巳○○至派出所車禍
    備案等語明確（詳本院卷(二)第313 頁倒數第4 行至倒數第3
    行）。核與同案被告丑○○於警詢中陳述：係由其陪同巳○○前往高雄市政府警察局前鎮○○○○路派出所備案，並事
    先協調由派出所員警丙○○受理，備案後，並取得交通事故
    處理登記（備忘）表等語相符（詳偵查卷A1第54頁第5 行第
    9 行）。被告巳○○雖否認上情，且同案被告丑○○亦於本
    院翻異前詞，改稱：是其自己至派出所備案等語（詳本院卷
    (二)第316 頁第1 行至第3 行）。然被告巳○○於警詢中均坦
    承：曾至復興路派出所備案等語（詳偵查卷C 第3 頁背面第
    3 行、第5 行），核與同案被告甲○○、丑○○前開所述相
    符，且由名義上之肇事當事人前至派出所備案，亦非悖於常
    情，是被告巳○○陪同同案被告丑○○至復興路派出所備案
    之事實，應堪認定。因此，被告巳○○就同案被告丙○○所
    犯公務員登載不實文書之犯行，亦應負共犯之責甚明。
  (3)另同案被告丑○○、被告巳○○取得前開交通事故處理登記
    （備忘）表後，於90年3 月1 日，由被告巳○○持前開不實
    之交通事故處理登記（備忘）表，前往明台保險公司高雄分
    公司辦理車禍保險理賠，交由該公司不知情職員黃祺貿受理
    ，並將相關資料上呈之事實，業據被告巳○○於本院自陳：
    係保險公司人員以電話聯絡其前往辦理等語（詳本院卷(一)第
    31 0頁第3 行）。核與同案被告甲○○於偵查中陳稱：伊是
    要求巳○○將資料交予保險公司櫃檯人員，當時受理人員係
    黃棋貿等語（詳偵查卷K 第20頁第4 行至第10行）；同案被
    告丑○○於警詢中陳述：為避免明台保險公司起疑，故與甲○○商議後，由巳○○向保險公司提出申請等語（詳偵查卷
    A1 第54 頁第8 行至第13行）相符。是被告巳○○嗣後翻異
    前供，改稱：其未向保險公司辦理理賠等語，應屬事後卸責
    之詞，不可採信。再者，被告巳○○前經由同案被告陳鳳銘
    之告知，得知以其充當肇事駕駛，向保險公司詐領保險金之
    事實；嗣並陪同同案被告丑○○前往派出所，待取得不實之
    交通事故證明文件後，即持之前至保險公司辦理理賠，顯見
    被告巳○○應同意以其名義詐領保險金之事。雖被告巳○○
    未參與偽刻印章、和解書及相關文件之簽署（此部分實際上
    係由同案被告甲○○、陳鳳銘共同為之），惟在申請理賠過
    程中，申請人及肇事相對人須於和解書、相關文件上簽名、
    蓋印，應在被告巳○○之預見範圍內，並未超出共同謀議之
    界限，是被告巳○○就該偽造文書之犯行，亦應負共犯之責
    甚明。
二、犯罪事實二部分：
  (一)上開犯罪事實，業據被告甲○○、丑○○、未○○各於本院
    審理中坦白承認（詳本院卷(五)第29頁倒數第1 行至第30頁第
    5 行、第30頁第10行至第11行）。復有交通事故處理登記（
    備忘）表、正大醫院病歷資料、車籍作業系統查詢資料、被
    保險人鄧麗爵辦理理賠相關資料（含明台保險公司強制汽車
    責任保險理賠申請書、正大醫院診斷證明書、和解書、汽車
    險理賠課對外發文呈核單、汽車責任保險受害人基本資料表
    、施吳對身份證影本、強制汽車保險送審理賠項目明細表、
    汽車險理賠計算書、汽車險肇事處理報告表、未○○台新銀
    行帳戶（帳號：000-00-000000-0-00）、鄧麗爵汽車保險卡
    、強制汽車責任險理賠金額確認書、委託查詢病歷資料同意
    書、同意複檢聲明書、切結書）附卷可參【詳偵查卷A1第32
    頁；偵查卷D 第10頁至第14頁；偵查卷F 第125 頁；偵查卷
    K 第12 5頁至第144 頁】。因被告甲○○、丑○○、天○○
    自白核與事實相符，是此部分之事實，應堪認定。
  (二)另訊據被告丙○○、丁○○均否認有何犯罪事實二所指之犯
    行，被告丙○○辯稱：該交通事故處理登記（備忘）表係由
    其依肇事當事人之口述而填載，並未收受賄賂，更不知該交
    通事故處理登記（備忘）表係用來詐領保險金等語。至被告
    丁○○則以：雖透過辛○○之介紹，委由甲○○辦理車禍理
    賠，但不知詐領保險金之事，亦未分到25萬元等語置辯。經
    查：
  被告丙○○部分：
  (1)又被告丙○○於90年4 月10日前之某日，於值班備勤時，在
    其職務上所掌管之「交通事故處理登記（備忘）表」上，記
    載：「肇事時間：90年3 月27日上午7 時40分；肇事地點：
    復興、廣西；肇事車號：YS-9859 號、ZBE-465 號；駕駛人
    姓名：未○○（甲方）、施吳對（乙方）；肇事原因：甲方
    行經廣西路欲轉彎撞上乙方」等內容之事實，業據被告丙○○列為不爭執事項（詳本院卷(三)第49頁第3 行第8 行），並
    有交通事故處理登記（備忘）表附卷可參（詳偵查卷A1第32
    頁）。又同案被告未○○並未駕駛前開自用小客車在上述時
    、地肇事，且未與施吳對發生車禍之事實，亦據同案被告未
    ○○於警詢中陳述明確（詳偵查卷E 第3 頁第6 行至第10行
    ）。準此，同案被告未○○既未駕駛前開車輛與施吳對發生
    車禍，則被告丙○○既身為值班人員，如明知上開情事，仍
    於職務上所掌管之交通事故處理登記（備忘）表登載上開情
    事，自有公務員登載不實文書犯行，合先敘明。
  (2)另同案被告甲○○、陳鳳銘，為取得不實內容之交通事故證
    明文件，乃於90年4 月10日前之某日，在同案被告癸○○所
    經營之「儂儂賓館」內，乘被告丙○○在場時，乃要求被告
    丙○○配合開立道路交通事故證明書，供同案被告丑○○等
    人申請保險理賠之用，同案被告甲○○旋將16,000元交付被
    告丙○○，作為配合開立不實道路交通事故證明文件之代價
    等情，業據同案被告甲○○於本院中陳述明確（詳本院卷(一)
    第27 6頁倒數第9 行至倒數第6 行）。雖同案被告甲○○就
    如何給付16,000元予被告丙○○部分，前後所述並不一致，
    或稱：該16,000元係由丑○○負責交付等語；或稱：伊將16
    ,000 元 交付癸○○，由癸○○轉交丙○○等語。且同案被
    告丑○○就此亦為岐異之陳述，或稱：90年3 月下旬某日，
    伊約甲○○、丙○○及癸○○在儂儂賓館見面，期間，其與
    甲○○請丙○○再幫忙開立交通事故證明文件，丙○○同意
    後，在離去前，由癸○○將16,000元交予丙○○收受等語；
    或稱：因甲○○一直未交付16,000元，故由癸○○代墊16,0
    00元等語。惟本院審酌：
  (甲)同案被告甲○○雖前後陳述並不一致，但關於確實交付16,0
    00元予被告丙○○等基本事實之陳述，則屬一致。再者，關
    於本件詐領保險金案，係由同案被告甲○○與同案被告丁○○接洽，且同案被告甲○○係居於主導之地位，如須支付警
    員製作交通證明文件之代價，自應由同案被告甲○○負擔，
    衡情應無由居於配合地位，且獲利不多之之同案被告丑○○
    負擔，是本件係由同案被告甲○○將16,000元交付被告丙○○，尚非悖於常情。至同案被告甲○○陳稱：該16,000元係
    由丑○○負責交付等語，即難採信。況同案被告癸○○於警
    詢及本院審理中陳述：關於未○○、施吳對假車禍一案，伊
    未交付證明文件代價予丙○○等語（詳偵查卷I 第7 頁背面
    第1 行至第2 行；本院卷(一)第192 頁倒數第6 行至倒數第3
    行）；雖曾在儂儂賓館門口，交付16,000元予丙○○，但僅
    有1 次，且該16,000元係由甲○○交予伊等語（詳本院卷(二)
    第303 頁倒數第5 行以下）。核與同案被告丑○○於本院中
    陳稱：在儂儂賓館時，伊與甲○○在場，後來丙○○有來，
    癸○○不在場，甲○○是否交錢予丙○○，並不清楚等語（
    詳本院卷(一)第276 頁倒數第4 行以下）；施吳對保險案，未
    透過癸○○找丙○○幫忙等語（詳本院卷(二)第361 頁第8 行
    至第11行）相符。因同案被告癸○○並未參與施吳對保險案
    ；且同案被告癸○○僅交付16,000元予被告丙○○1 次，而
    該次應係指陳林會助保險案，業經本院認定如前，是同案被
    告甲○○、丑○○前開關於同案被告癸○○支付16,000元予
    被告丙○○之陳述，亦不可採信。從而，被告丙○○向同案
    被告甲○○收受賄賂16,000元之事實，應堪認定。
  (乙)此外，參以本件如係真車禍，透過向值班員警備案之方式，
    即可不必支付任何代價，輕易地取得交通事故證明文件，無
    須多此一舉，利用被告丙○○值班時，以16,000元作為配合
    開立交通事故證明之代價。而被告丙○○既擔任警員多年，
    平日勤務內容包括值班、備勤，對此自難推為不知，亦知配
    合製作不實交通事故證明文件，係屬違背職務之行為。因此
    ，被告丙○○前於同案被告甲○○等人告知配合開立交通事
    故證明文件時，竟未為反對之意思；嗣同案被告甲○○交付
    16,000元賄款後，亦未拒絕收受，且終究配合開立該文件。
    足認其主觀上，應已知該款項係作為違背職務，配合開立不
    實交通事故證明文件之代價。其違背職務收受賄賂、公務員
    登載不實文書之犯行，均堪認定。
  被告丁○○部分：
  (1)被告丁○○之婆婆施吳對於90年3 月27日某時，騎乘被告丁○○所有車牌號碼ZBE-465 號輕型機車，在高雄市某處遭人
    開車撞傷，致左腳掌骨骨折，並送至高雄市正大醫院就醫，
    嗣因肇事人逃逸，無法求償，被告丁○○於透過新光保險公
    司職員辛○○之介紹，認識同案甲○○後，乃央求同案被告
    甲○○幫其婆婆申請保險金等情，已據同案被告甲○○於警
    詢中陳述明確（詳偵查卷J 第45頁背面倒數第5 行以下）；
    核與證人辛○○於本院中證述之情節相符（詳本院卷(二)第67
    頁至第69頁；本院卷(五)第36頁至第39頁），是此部分之事實
    ，應堪認定。
  (2)又同案被告甲○○復於本院中陳述：丁○○知道要詐領保險
    金，且曾告知丁○○要找一部車來詐領保險金等語綦詳（詳
    本院卷(二)第13頁第8 行至第11行、第14頁第4 行至第7 行）
    。本院審酌被告丁○○所有前開機車，如確實投保，在發生
    車禍肇事後，被告丁○○原可透過保險業務員或逕向投保公
    司辦理出險，何須請求證人辛○○協助，縱有請求證人辛○○協助之必要，證人辛○○大可代為聯絡原投保公司辦理出
    險，何須輾轉請求同案被告甲○○協助。顯見被告丁○○無
    法透過正常程序辦理保險理賠，而證人辛○○亦無法協助，
    方由同案被告甲○○出面處理，足徵被告丁○○透過證人辛○○之介紹，請求同案被告甲○○辦理保險理賠之目的，應
    係為詐領保險金甚明，其辯稱：不知詐領保險金之事等語，
    不可採信。另被告丁○○已於警詢中陳稱：從中獲得保險金
    25萬元等語（詳偵查卷D 第3 頁倒數第3 行至第3 頁背面第
    2 行）；核與同案被告甲○○於警詢中陳述之情節相符（詳
    偵查卷K 第47頁背面第8 行第9 行）。顯見被告丁○○確實
    分得保險金25萬元甚明，其嗣後翻異前供，改稱：未分得任
    何保險金等語，係屬卸責之詞，亦不可採信。
  另被告丑○○、未○○取得前開交通事故處理登記（備忘）
    表後【被告丑○○雖否認陪同被告未○○進入復興路派出所
    ，惟此部分之事實，業據被告未○○迭於警詢及本院中陳述
    明確（詳偵查卷E 第3 頁第10行；本院卷(一)第307 頁第1 行
    至第4 行）。是被告丑○○所辯，尚難採信】，於90年4 月
    11日，由被告未○○持前開不實之交通事故處理登記（備忘
    ）表，前往明台保險公司高雄分公司辦理車禍保險理賠，交
    由該公司不知情職員受理，並將相關資料上呈之事實，業據
    被告未○○於警詢中陳述明確（詳偵查卷E 第3 頁倒數第2
    行至第3 頁背面第2 行）。準此，被告未○○、丁○○前分
    經被告陳鳳銘、甲○○之告知，得知向保險公司詐領保險金
    之事實；嗣被告丑○○、未○○復前往派出所，待取得不實
    之交通事故證明文件後，即持之前至保險公司辦理理賠，顯
    見被告未○○、丁○○對詐領保險金之事，應甚為瞭然。雖
    被告未○○、丁○○未參與偽刻印章、和解書及相關文件之
    簽署（此部分實際上係由被告甲○○、陳鳳銘共同為之）；
    被告丁○○亦未參與行使公務員登載不實文書。惟在申請理
    賠過程中，須以不實肇事資料申請；且申請人及肇事相對人
    須於和解書、相關文件上簽名、蓋印，應在被告未○○、丁○○之預見範圍內，並未超出共同謀議之界限，是渠就該偽
    造文書、行使公務員登載不實文書之犯行，亦應負共犯之責
    甚明。
三、犯罪事實三部分
  (一)上開犯罪事實，業據被告甲○○、丑○○、天○○各於本院
    審理中坦白承認（詳本院卷(五)第29頁倒數第1 行至第30頁第
    5 行、本院卷(六)第17頁第5 行至第8 行）。核與同案被告癸○○、戊○○分別於警詢陳述之情節相符（詳偵查卷R 第3
    頁倒數第5 行至第3 頁背面第4 行；偵查卷I 第7 頁背面第
    3 行至第10行、第17頁第4 行至第17頁背面第6 行）。復有
    交通事故處理登記（備忘）表、通訊監察書、監聽譯文資料
    、車籍作業系統查詢資料、長庚紀念醫院診斷證明書、協和
    醫院診斷證明書、協和醫院病歷資料、長庚紀念醫院高雄分
    院90年9 月28日長庚院高字第3084號函附病歷資料附卷可
    參【詳偵查卷A1第31頁；偵查卷B 第45頁背面、第46頁背面
    及第49頁背面；偵查卷C 第22頁至23頁正面；偵查卷F 第12
    5 頁至第126 頁；偵查卷Q 第56頁；偵查卷R 第8 頁至第11
    頁、第77頁至第88頁、第89頁至第128 頁】。因被告甲○○
    、丑○○、天○○自白核與事實相符，是此部分之事實，應
    堪認定。
  (二)另訊據被告丙○○均否認有何犯罪事實三所指之犯行，辯稱
    ：該交通事故處理登記（備忘）表係由其依肇事當事人之口
    述而填載，並未期約賄賂，更不知該交通事故處理登記（備
    忘）表係用來詐領保險金等語。經查：
  被告丙○○於90年5 月29日晚間，於值班備勤時，在其職務
    上所掌管之「交通事故處理登記（備忘）表」上，記載：「
    肇事時間：90年4 月25日16時30分；肇事地點：中山、復興
    ；肇事車號：YW-1573 號、RQA-910 號；駕駛人姓名：邱麗
    華（甲方）、陳長治（乙方）；肇事原因：甲車由北向南左
    轉，在中山路撞上乙車」等內容之事實，業據被告丙○○列
    為不爭執事項（詳本院卷(三)第49頁第3 行第8 行），並有交
    通事故處理登記（備忘）表附卷可參（詳偵查卷A1第31頁）
    。又陳長治並未於上述時、地，發生車禍而受傷，且未與邱
    麗華發生車禍之事實，亦據同案被告天○○於警詢中陳述明
    確（詳偵查卷Q 第2 頁背面倒數第2 行以下）。準此，陳長
    治既未與邱麗華發生車禍，則被告丙○○既身為值班人員，
    如明知上開情事，仍於職務上所掌管之交通事故處理登記（
    備忘）表登載上開情事，自有公務員登載不實文書犯行，合
    先敘明。
  關於被告丙○○開立前開交通事故處理登記（備忘）表之經
    過情形。已據同案被告丑○○分別於警詢、偵查及本院中陳
    稱：因天○○多次幫忙伊及甲○○取得陳林會祝、張文禮之
    協和醫院診斷證明書，且未收取酬勞，為感謝天○○，故要
    求天○○提供可申請理賠之個案，適天○○岳父陳長治患有
    膀胱疾病，故與甲○○決定以假車禍之方式補償天○○。又
    因其透過癸○○之介紹而認識丙○○，便想到可請丙○○出
    具道路交通事故證明文件，故先撥打電話聯絡丙○○，確認
    何時林警祥值班時間，並告知會叫天○○前往開立證明書，
    嗣丙○○表示好，伊就聯絡天○○前往開立交通事故證明文
    件等語明確（詳偵查卷A1第5 頁背面第4 行至第7 行、倒數
    第3 行至倒數第2 行、第6 頁第5 行至第10行、第27頁第4
    行第9 行；偵查卷K 第29頁第6 行第9 行；本院卷(一)第194
    頁倒數第2 行至第195 頁第1 行）。而同案被告天○○亦各
    於警詢、偵查及本院中陳述：依丑○○之指示，前往復興路
    派出所找丙○○，當時丙○○坐在值班臺，伊表明係丑○○
    之朋友後，就將相關資料交予丙○○，丙○○即填寫相關表
    格，期間，丙○○曾詢及肇事地點，伊回答不知道，丙○○
    即表示是不是在中山、復興路口，之後丙○○就將證明書交
    予伊等語綦詳（詳偵查卷Q 第3 頁第7 行第11行、第12頁第
    1 行第9 行、第28頁背面第5 行至第29頁第3 行、第41頁背
    面第8 行至第42頁第2 行；本院卷(一)第194 頁第7 行第13行
    ）。準此，由於同案被告丑○○、甲○○及天○○等人取得
    不實交通事故證明文件之目的，係為以假車禍之方式，向保
    險公司詐領保險金。而當同案被告天○○至復興路派出所向
    被告丙○○備案時，被告丙○○於同案被告天○○不知肇事
    地點時，衡情應請同案被告天○○確認後，再行申請，然竟
    未生疑慮，亦未退件，反而主動告知肇事地點，顯見被告丙○○事前已與同案被告丑○○商議肇事地點，應知並無發生
    車禍之情事，其辯稱：不知假車禍之事等語，不可採信。是
    被告丙○○公務員登載不實文書犯行，應堪認定。
  又本件被告丙○○雖未收取任何代價，同案被告陳鳳銘亦未
    向被告丙○○明示事後會給付16,000元，作為配合製作不實
    交通證明文件之代價。惟同案被告甲○○、陳鳳銘、癸○○
    主觀上均有事後給付被告丙○○16,000元，作為配合製作不
    實交通證明文件代價之意思，業據同案被告甲○○於警詢及
    偵查中陳稱：曾協議理賠金額核撥時，另須給付出具不實道
    路交通事件證明書之警方人員16,000元等語（詳偵查卷I 第
    9 頁背面第1 行第3 行；偵查卷K 第28頁背面第5 行至第10
    行）。同案被告丑○○於警詢及本院中陳述：甲○○表示要
    付警員16,000元，伊曾向天○○告知此事，並要求天○○負
    擔，但因天○○未交付該款項，故尚未給付丙○○等語（詳
    偵查卷A1第26頁第3 行第5 行、偵查卷K 第29頁第9 行至第
    29頁背面第3 行；本院卷(一)第195 頁第10行至第14行）。同
    案被告癸○○於警詢中陳稱：曾在電話中告知天○○，只要
    扣除16,000元予警察，作為取得車禍備案證明代價，其餘保
    險金均歸天○○所有等語（詳偵查卷I 第17頁背面第1 行至
    第4 行）。同案被告天○○於警詢中陳述：曾聽丑○○告知
    要給付員警16,000元，作為製作不實交通證明文件之代價等
    語（詳偵查卷Q 第3 頁背面第7 行至第8 行）。並有同案被
    告癸○○、天○○於90年5 月5 日15時36分起之通話監聽譯
    文內容可參（詳偵查卷C 第22頁至第23頁）。再者，參以本
    件如係真車禍，透過向值班員警備案之方式，即可不必支付
    任何代價，輕易地取得交通事故證明文件，無須多此一舉，
    利用被告丙○○值班時，以16,000元作為配合開立交通事故
    證明之代價。而被告丙○○既擔任警員多年，平日勤務內容
    包括值班、備勤，自知配合製作不實交通事故證明文件，係
    屬違背職務之行為。因此，同案被告陳鳳銘雖未向被告丙○○明示事後會給付16,000元，作為配合製作不實交通證明文
    件之代價。惟被告丙○○前於同案被告丑○○告知配合開立
    交通事故證明文件，並商議虛偽肇事地點時，竟未為反對之
    意思；嗣同案被告天○○至派出所要求開立道路交通事故證
    明文件時，亦配合開立該文件。在被告丙○○與同案被告丑
    ○○認識不久，並非至親友人，交情不深下；且酌以之前被
    告丙○○配合製作不實道路交通事故證明文件時，均曾各收
    取16,000元，作為配合製作不實交通證明文件之代價，已如
    前述等情。被告丙○○如非受利益所誘，豈會平白違背職務
    甘冒風險，製作不實之交道路交通事故證明文件。足徵被告
    丙○○主觀上，應認被告陳鳳銘會依往例支付16,000元，作
    為其違背職務開立道路交通事故證明文件之代價，而與同案
    被告丑○○等人達成期約賄賂之默示合意。其違背職務期約
    賄賂之犯行，亦堪認定。
  (三)被告天○○期約賄賂部分：
    因被告天○○於警詢中自承：曾聽丑○○告知要給付員警16
    ,000 元 ，作為製作不實交通證明文件之代價等語（詳偵查
    卷Q 第3 頁背面第7 行至第8 行）。並有同案被告癸○○、
    被告天○○於90年5 月5 日15時36分起之通話監聽譯文內容
    可參（詳偵查卷C 第22頁至第23頁）。是參酌前開說明，被
    告天○○就對於公務員期約賄賂之犯行，應與同案被告甲○○、陳鳳銘、癸○○等人成立共犯關係。
四、犯罪事實四部分：
  (一)上開犯罪事實，業據被告甲○○、丑○○各於本院審理中坦
    白承認（詳本院卷(五)第29頁倒數第1 行至第30頁第5 行）。
    核與同案被告癸○○、酉○○、申○○；證人卯○○、蕭振
    陽分別於警詢、偵查及本院中陳述之情節相符（詳偵查卷G
    第84頁背面第5 行至第12行；偵查卷I 第7 頁背面倒數第3
    行至第8 頁倒數第2 行、第16頁倒數第4 行至第17頁第3 行
    ；偵查卷N 第3 頁背面倒數第4 行至第4 頁第5 行、第4 頁
    背面第8 行至第5 頁倒數第3 行、第19頁至第20頁、第24頁
    至第25頁、第32頁至第33頁；偵查卷K 第40頁；偵查卷M 第
    6 頁倒數第2 行至第6 頁背面第7 頁正面、第14頁；偵查卷
    L 第5 頁至第7 頁、第12頁；本院卷(一)第278 頁第1 行至第
    5 行；本院卷(五)第40頁至第46頁）。復有道路交通事故證明
    書、高雄市政府警察局前鎮分局員警工作紀錄簿、和解書、
    通訊監察書、監聽譯文資料、車籍作業系統查詢資料、甲○○郵局帳戶交易資料、申○○農會存款存摺、臺南縣警察局
    90 年8月2 日南縣警刑專字第3890 9號函附車禍相關資料
    （含現場圖及現場照片）附卷可參【詳偵查卷A1第33頁、第
    37 頁 至第38頁；偵查卷B 第45頁背面、第46頁背面及第49
    頁背面；偵查卷C 第14頁至第16頁；偵查卷F 第125 頁至第
    126 頁；偵查卷K 第3 頁、第46頁、第120 頁至第124 頁】
    。因被告甲○○、丑○○自白核與事實相符，是此部分之事
    實，應堪認定。
  (二)另訊據被告子○○、壬○○均否認有何犯罪事實四所指之犯
    行，被告子○○辯稱：該交通事故處理登記（備忘）表係由
    卯○○依肇事當事人之口述而填載，伊未在儂儂賓館內，向
    癸○○收受賄賂，亦不知該道路交通事故證明書係用來詐領
    保險金等語。至被告壬○○則以：伊僅在和解書上書寫姓名
    、身分證字號及地址，並未與鳳鳴至前鎮鎮派出所
    備案，亦未在員警工作紀錄簿上簽名、捺指印，更不知詐領
    保險金之事等語置辯。經查：
  被告子○○部分：
  (1)被告子○○自90年元月起，任職於高雄市政府警察局前鎮鎮派出所，擔任巡佐，負責帶班巡邏等業務，業據被
    告子○○祥自白在卷（詳偵查卷L 第1 頁背面倒數第5 行至
    倒數第3 行）。是被告子○○係依據法令從事調查公務之人
    員甚明。
  (2)又90年4 月15日23時15分許，前鎮鎮派出所警員卯
    ○○於職務上製作之高雄市政府警察局前鎮分局員警工作紀
    錄簿上登載：「一、時間：90年4 月13日14時。二、地點：
    前鎮區○○○路與鎮海路口。三、事由：駕駛人壬○○（47
    .6 .14 ， 住嘉義縣太保市田尾里71之2 號）駕車號BB-870
    2 租賃小客車，不慎撞及UGW-700 輕機，造成申○○、蕭振
    陽手腳受傷‧‧」等內容。復於職務上製作之道路交通事故
    證明書上登載：「肇事時間：90年4 月13日14時0 分；肇事
    地點：高雄市前鎮區○○○路與鎮海路口；當事人姓名：甲
    方壬○○、乙方申○○及蕭振陽；肇事情形：甲方右轉彎不
    慎擦撞；駕駛或乘車輛種類號碼：BB-8702 （租賃小客車）
    、UGW-700 （輕機）」等內容之事實，業據證人卯○○於警
    詢中陳述明確（詳偵查卷L 第6 頁倒數第2 行至第7 頁第3
    行），並有道路交通事故證明書、高雄市政府警察局前鎮分
    局員警工作紀錄簿在卷可參（詳偵查卷A1第33頁、第36頁至
    第37頁）。又壬○○、申○○及蕭振揚等人並未在上述時、
    地發生車禍之事實，亦據同案被告申○○、壬○○於警詢中
    陳述明確（詳偵查卷N 第5 頁第7 行至第11行；偵查卷O1第
    2 頁背面第8 行至第3 頁第4 行）。準此，同案被告壬○○
    既未駕駛前開車輛與同案被告申○○發生車禍，則被告子○○雖非身為值班人員，如明知上開情事，仍使卯○○於職務
    上所掌管之道路交通事故證明書、員警工作紀錄簿登載上開
    情事，自有使公務員登載不實文書犯行，合先敘明。
  (3)90年4 月10日至4 月13日間之某日，同案被告癸○○、陳鳳
    銘及甲○○為便於辦理張文禮夫婦詐領保險金（即犯罪事實
    五部分）一案，乃由同案被告癸○○通知被告子○○至儂儂
    賓館。待被告子○○到場，同案被告癸○○即要求子○○配
    合開立道路交通事故證明書，供同案被告丑○○等人申請保
    險理賠之用，被告子○○表示同意後，同案被告甲○○旋將
    16,000元交予同案被告癸○○，由同案被告癸○○在該賓館
    內，交付予被告子○○，作為配合開立道路交通事故證明文
    件之代價。嗣因同案天○○未安排張文禮至協和醫院住院，
    致無法開立診斷證明書，且同案被告申○○騎乘機車發生車
    禍，前開給付予被告子○○之賄款16,000元部分，即先用以
    開立蕭振陽案之交通事故證明書等情。業據同案被告丑○○
    及癸○○分別於偵查及本院中陳述明確【詳偵查卷A1第4 頁
    背面第1 行第5 行、第24頁第5 行至第24頁背面第1 行、第
    55頁第7 行第9 行（因同案被告丑○○於偵查中接受檢察官
    訊問時，均表示：警詢中之陳述實在等語，顯係引用其警詢
    中之陳述﹝詳偵查卷A1第10頁、第41頁及第63頁﹞，是此部
    分援引警詢筆錄之頁數）；偵查卷G 第84頁背面第5 行至倒
    數第2 行；偵查卷I 第17頁第2 行、第18頁第4 行、第22頁
    背面第9 行第10行（因同案被告癸○○於偵查中接受檢察官
    訊問時，或表示：警詢中之陳述實在等語；或表示：自白正
    確，且出於自由意識等語，顯係引用其警詢中之陳述﹝詳偵
    查卷G 第90頁背面；偵查卷I 第20頁、第25頁﹞，是此部分
    援引警詢筆錄之頁數）；本院卷(一)第278 頁第1 行第5 行、
    倒數第4 行至倒數第3 行】。雖同案被告甲○○於偵查中就
    如何給付16,000元予被告子○○部分，前後所述並不一致，
    或稱：伊拿錢給陳鳳銘，是要交給子○○等語；或稱：伊不
    可能負擔此筆款項等語。惟被告子○○確實收受16,000元賄
    款之事實，已據同案被告癸○○、丑○○陳述明確，業如前
    述；且同案被告甲○○就被告子○○確實收受16,000元等基
    本事實之陳述，亦屬一致，僅就何人負擔款項、何人交付款
    項等陳述不一致。是被告子○○收賄之事實，應堪認定。至
    同案被告甲○○前開不一致陳述部分，因本件原係同案被告
    己○○○欲以其夫高文禮名義詐領保險金，而請求同案被告
    甲○○辦理（嗣再轉為辦理蕭振陽案），且詐領所得半數歸
    同案被告甲○○所有，同案被告癸○○、丑○○，或未分得
    款項，或分得報酬不多，則由居主導地位、獲利最多之同案
    被告甲○○提供16,000元，用以支付警員配合開立不實交通
    事故證明文件，尚非悖於常情。況同案被告甲○○、陳鳳銘
    係透過同案被告癸○○之介紹，與被告子○○見面，是在雙
    方彼此尚不熟稔下，為免被告子○○之疑慮，推由本與被告
    子○○相識之同案被告癸○○將16,000元轉交予被告子○○
    ，亦符合常情。此外，復參以同案被告甲○○、癸○○間90
    年4 月26日19時46分起之通話監聽譯文內容，同案被告甲○○除向同案被告癸○○告知本件理賠金已經確定核撥外，並
    表示要扣16,000元（詳偵查卷C 第16頁背面）。足徵該16,0
    00元係由同案被告甲○○先行負擔，否則何須為要求自理賠
    金扣回之表示。是本件應係由同案被告甲○○將16,000元交
    付同案被告癸○○，再由同案被告癸○○轉交予被告子○○
    ，原作為張文禮車禍案，配合開立不實道路交通事故證明書
    之代價，嗣因突有變故，再轉為辦理蕭振陽案甚明。至被告
    子○○及其辯護人辯稱：癸○○不可能於蕭振陽發生車禍前
    ，即先給付子○○16,000元等語，不可採信。
  (4)此外，參以本件肇事雙方如發生車禍，透過向值班員警備案
    之方式，即可不必支付任何代價，輕易地取得交通事故證明
    文件，無須多此一舉，以16,000元作為配合開立交通事故證
    明之代價。而被告子○○既擔任警員多年，對此自難推為不
    知，亦知配合製作不實道路交通事故證明書、員警工作紀錄
    簿，係屬違背職務之行為。因此，被告子○○前於同案被告
    癸○○告知配合開立交通事故證明文件時，竟未為反對之意
    思；嗣同案被告癸○○交付16,000元賄款後，亦未拒絕收受
    ，且終究透過不知情之卯○○警員配合開立該文件等情，亦
    據證人卯○○於警詢中證述明確（詳偵查卷L 第6 頁背面第
    7 行至第8 行、第7 頁第2 行第3 行）。足認其主觀上，應
    已知該款項係作為違背職務，配合開立不實交通事故證明文
    件之代價。其違背職務收受賄賂、使公務員登載不實文書之
    犯行，均堪認定。
  被告壬○○部分：
    被告壬○○交付所有駕照予同案被告甲○○等人時，已知係
    充當假車禍之駕駛，便於向保險公司詐領保險金等情，已據
    同案被告甲○○於警詢及偵查中陳稱：癸○○徵得壬○○之
    同意後，由壬○○提供駕照，並充當該車禍之駕駛，事先曾
    告知壬○○係要詐領保險金等語（詳偵查卷J 第5 頁背面第
    1 行至第2 行；偵查卷K 第52頁背面第8 行至第10行）。又
    同案被告丑○○亦於警詢及偵查中陳述：壬○○事前知情，
    車輛相關資料係由壬○○提供，且又在理賠申請案上填載相
    關資料，事前當然知道等語（詳偵查卷A1第54頁背面第5 行
    第7 行；偵查卷K 第52頁背面第4 行至第7 行）。另同案被
    告癸○○復於警詢中陳述：伊聯絡壬○○提供駕照，並充當
    撞傷蕭振陽之假車禍駕駛等語綦詳（詳偵查卷I 第8 頁第7
    行至第8 行、第16頁背面倒數第2 行以下）。而觀之被告壬○○、同案被告癸○○90年4 月18日20時30分起之通話監聽
    譯文內容，同案被告癸○○確實要求被告壬○○提供駕照予
    同案被告甲○○（詳偵查卷C 第15頁背面至第16頁）。基於
    上開事實，並參以駕照係重要之物，如借人使用，通常均會
    詢明原因，被告壬○○將駕照借予同案被告甲○○，復未詢
    明用途，不知其係充當假車禍之駕駛，實與常情有違。再者
    ，被告壬○○既自承：僅在和解書上書寫姓名、身分證字號
    及地址等語，則被告壬○○既未與他人發生糾紛，竟任依同
    案被告甲○○之指示，毫無疑慮地在同案被告甲○○所提供
    之和解書上填載年籍資料，亦足徵被告壬○○事先已知詐領
    保險金之事。是同案被告癸○○、丑○○及甲○○前開陳述
    ，應可採信。至被告壬○○所辯各節，因與事證不符，不可
    採信。
  (三)關於本件係由同案被告陳鳳銘至前鎮街派出所備案，被告壬○○並未陪同前往之事實，引用後述被告壬○○不另為無罪
    判決之理由。
  (四)本件係由被告甲○○將16,000元交付同案被告癸○○，再由
    同案被告癸○○轉交予被告子○○，原作為張文禮車禍案，
    配合開立不實道路交通事故證明書之代價，嗣因突有變故，
    再轉為辦理蕭振陽案等情，已如前述。因同案被告申○○、
    酉○○參與本案之前，被告甲○○、丑○○已完成交付賄款
    16,000元予被告子○○，縱同案被告申○○、酉○○事後知
    情，亦難與被告甲○○、丑○○論以共同行賄罪嫌，附此敘
    明。
五、犯罪事實五部分：
  (一)上開犯罪事實，業據被告甲○○、丑○○、己○○○及天○○各於本院審理中坦白承認（詳本院卷(五)第29頁倒數第1 行
    至第30頁第5 行、第30頁第8 行至第9 行）。核與同案被告
    癸○○、戊○○；證人徐銘聰分別於警詢、偵查及本院中陳
    述之情節相符（詳偵查卷I 第8 頁背面第2 行至第7 行、第
    15頁倒數第4 行至第16頁第9 行；偵查卷R 第2 頁背面第1
    行至第11行；偵查卷F 第15頁至第16頁、第18頁背面、第10
    8 頁至第109 頁、第118 頁至第120 頁；本院卷(一)第200 頁
    倒數第6 行以下；本院卷(五)第47頁至第51頁）。復有道路交
    通事故證明書、高雄市政府警察局苓雅分局民權路派出所員
    警工作紀錄簿、通訊監察書、監聽譯文資料、車籍作業系統
    查詢資料、己○○○郵局帳戶交易資料、協和醫院診斷證明
    書、高雄市邱綜合醫院病歷資料、博正醫院病歷資料、協和
    醫院病歷資料附卷可參【詳偵查卷A1第29頁；偵查卷B 第45
    頁背面、第46頁背面及第49頁背面；偵查卷C 第11頁至第13
    頁、第20頁至第21頁、第24頁至第25頁；偵查卷F 第121 頁
    、第126 頁；偵查卷K 第47頁；偵查卷R 第6 頁至第7 頁、
    第38頁至第39頁、第41頁至第45頁、第46頁至第51頁】。因
    被告甲○○、丑○○、己○○○及天○○自白核與事實相符
    ，是此部分之事實，應堪認定。
  (二)另訊據被告庚○○否認有何犯罪事實五所指之犯行，辯稱：
    因值班警員忙於處理他案，故由其代為處理本件交通事故備
    案，伊未在儂儂賓館內，向甲○○收受賄賂，亦不知該道路
    交通事故證明書係用來詐領保險金等語。經查：
  被告庚○○自88年12月底起，任職於高雄市政府警察局苓雅
    分局民權路派出所警員，負責值班、查察戶口、備勤、巡邏
    、受理交通事故申報及現場調查等業務，如有民眾事後前至
    派出所辦理交通事故備案時，則由備勤人員或當班人員填載
    道路交通事故證明書之事實，業據被告庚○○自白在卷（詳
    偵查卷F 第1 頁、第2 頁背面第6 行至第3 頁第5 行）。是
    被告庚○○係依據法令從事調查公務之人員甚明。
  又90年4 月24日23時許，被告庚○○先於道路交通事故證明
    書上，登載：「肇事時間：90年4 月18日16時30分。肇事地
    點：高雄市○○區○○路、興中路口。肇事情形：張高秋到
    本所自述【無現場】於右記時、地騎YVX-155 機車載張文禮
    ，被自小客車擦撞，因而倒地受傷，肇事小自客逃逸」等內
    容。嗣於當晚23時30分許，復於「高雄市政府警察局苓雅分
    局民權路派出所員警工作紀錄簿」上，記載：「己○○○於
    上述時間【90年4 月24日23時38分】到本所自述發生車禍【
    無現場】，騎YV X-155機車載張文禮【41.5.21 ，住高市○○街19巷5 號】被小自客擦撞【小自客逃逸】。地：高市○○區○○路、興中路口。時：90年4 月18日16時30分許。張
    文禮受傷住院，己○○○亦受傷」等內容之事實，業據證人
    徐銘聰於警詢、偵查及本院中陳述明確（詳偵查卷F 第15頁
    至第16頁、第18頁背面、第108 頁至第109 頁、第118 頁至
    第120 頁；本院卷(五)第47頁至第51頁），並有道路交通事故
    證明書、高雄市政府警察局苓雅分局民權路派出所員警工作
    紀錄簿在卷可參（詳偵查卷F 第13頁；偵查卷A1第29頁）。
    又張文禮並未在上述時、地發生車禍之事實，亦據同案被告
    己○○○於警詢中陳述明確（詳偵查卷S 第2 頁背面第9 行
    至第11行）。準此，張文禮既未駕駛前開車輛發生車禍，則
    被告庚○○雖非身為值班人員，如明知上開情事，仍代徐銘
    聰警員於職務上所掌管之道路交通事故證明書、員警工作紀
    錄簿登載上開情事，自有使公務員登載不實文書犯行，合先
    敘明。
  另同案被告甲○○、陳鳳銘及癸○○，為取得不實內容之交
    通事故證明文件，乃於90年4 月中旬之某日，在同案被告癸○○所經營之「儂儂賓館」內，乘被告庚○○在場時，乃要
    求被告庚○○配合開立不實道路交通事故證明書，供同案被
    告甲○○等人申請保險理賠之用，被告庚○○同意後，同案
    被告甲○○旋將16,000元交付被告庚○○，作為配合開立不
    實道路交通事故證明文件之代價等情，業據同案被告甲○○
    、丑○○及癸○○分別於警詢、偵查及本院中陳述明確（詳
    偵查卷J 第12頁背面倒數第6 行至第13頁第4 行、第17頁背
    面第4 行至第6 行、第123 頁倒數第1 行至第123 頁背面第
    5 行；偵查卷I 第8 頁背面第5 行至倒數第2 行；偵查卷A1
    第25頁第1 行至第7 行、第63頁背面第1 行第11行；本院卷
    (一)第281 頁第3 行至第6 行）。雖同案被告癸○○陳稱：當
    時在場，但甲○○、丑○○有無支付庚○○代價，則不清楚
    等語；且同案被告丑○○嗣後亦於本院翻異前詞，改稱：雖
    在場，但甲○○是否交予庚○○16,000元，伊沒有看到等語
    。惟本院審酌：
  (1)同案被告丑○○於警詢中陳稱：當天癸○○、甲○○與伊要
    求庚○○協助開立不實交通事故證明書時，庚○○則表示其
    弟弟亦發生車禍，並當場要其弟弟將相關證件帶至儂儂賓館
    ，嗣因庚○○弟弟表示不宜，便要回證件，故未申請理賠手
    續等語（詳偵查卷A1第25頁第6 行第9 行）。而被告庚○○
    亦於警詢及偵查中自承：「弟弟梁財清之前曾發生車禍」、
    「90年4 月間，癸○○曾約其至儂儂賓館見面，告知有1 件
    車禍要其幫忙，並表示會交待丑○○帶車禍當事人前往報案
    」、「有一天在儂儂賓館與癸○○、丑○○及甲○○聊天，
    期間曾打電話要弟弟過來吃點心，並介紹他們認識」等語（
    詳偵查卷F 第4 頁倒數第4 行、第96頁背面倒數第2 行以下
    、第51頁背面第7 行至第10行）。準此，對照被告庚○○、
    同案被告丑○○上開陳述，可知同案被告癸○○確曾在儂儂
    賓館內，要求被告庚○○協助開立交通事故證明書；且被告
    庚○○弟弟梁財清曾發生車禍，亦確實在被告庚○○之介紹
    下，曾與同案被告癸○○、丑○○及甲○○見面。因如確實
    發生車禍，肇事當事人本可至肇事地點所轄派出所備案，申
    請交通事故證明書，被告癸○○何須於備案前，即事先知會
    被告庚○○配合開立證明書。縱車禍係發生在被告庚○○所
    服務之民權路派出所轄區內，亦可隨時向該派出所值班員警
    備案，同案被告癸○○實無於被告庚○○至其所經營之儂儂
    賓館內時，即事先告知此事，顯見被告癸○○之目的，應係
    要求被告庚○○配合開立不實之道路交通事故證明書。而被
    告庚○○從事警務工作多年，對此自難諉為不知，竟在毫無
    查證之下，事先同意配合開立，其辯稱：不知癸○○係要求
    配合開立不實之道路交通事故證明書等語，已難採信。況梁
    財清與同案被告癸○○、丑○○及甲○○等人並不相識，被
    告庚○○竟主動介紹其弟梁財清與同案被告癸○○等人認識
    ，並商談梁財清發生車禍之事，亦足徵被告庚○○應係透過
    同案被告癸○○等人之告知，得知可藉開立不實之道路交通
    事故證明書，用以詐領保險金，適其弟梁財清亦發生車禍，
    方通知梁財清前來商談甚明。
  (2)又觀之同案被告丑○○、癸○○前開陳述，充其量僅能證明
    渠未見到被告庚○○收受賄賂之經過，但無法確認同案被告
    甲○○未交付16,000元予被告庚○○，作為配合開立不實道
    路交通事故證明書之代價，尚難因此即認被告庚○○未收賄
    款。再者，本件係向保險公司詐得51萬元，在保險理賠金核
    撥之前，同案被告丑○○曾先向陳武璋（即同案被告癸○○
    之弟）借款271,000 元，其中255,00 0元係同案被告甲○○
    約定應得之保險理賠金額（即總保險理賠金額之半數），其
    中16,000元係給付予庚○○之賄賂。並通知同案被告甲○○
    向陳武璋支領。嗣同案被告己○○○取得保險理賠金額後，
    隨即將301,000 元（提領30萬元，另自備1,000 元。其中25
    5,000 元係同案被告甲○○應得之報酬，16,000元係給付警
    員之價金，30,000元係欲支付予同案被告天○○）交付同案
    被告陳鳳銘等情，業據同案被告丑○○及己○○○於偵查中
    陳述明確（詳偵查卷K 第38頁背面第1 行第10行、第39頁第
    2 行第11行）。顯見本件詐領保險金案，確實由同案被告甲○○支付被告庚○○16,000元，作為配合開立不實道路交通
    事故證明書之代價，否則同案被告甲○○如未給付該賄款，
    在保險理賠金核撥之前，同案被告丑○○何須先向陳武璋借
    款，再給付同案被告甲○○。是被告庚○○辯稱：未收受賄
    款16,000元等語，亦不可採信。
  被告庚○○既擔任警員多年，當知配合製作不實道路交通事
    故證明書、員警工作紀錄簿，係屬違背職務之行為。因此，
    被告庚○○前於同案被告癸○○告知配合開立交通事故證明
    文件時，竟未為反對之意思；嗣同案被告甲○○交付16,000
    元賄款後，亦未拒絕收受，且終究透過代不知情之徐銘聰警
    員開立前開文件等情，亦據證人徐銘聰證述如前。足認其主
    觀上，應已知該款項係作為違背職務，配合開立不實交通事
    故證明文件之代價。其違背職務收受賄賂、使公務員登載不
    實文書之犯行，均堪認定。
  (三)被告己○○○取得保險理賠金額後，隨即將301,000 元（其
    中255,000 元係同案被告甲○○應得之報酬，16,000元係給
    付警員之價金，30,000元係欲支付予同案被告天○○）交付
    同案被告陳鳳銘等情，固據本院認定如前。惟因被告己○○○於本院中陳稱：至警員製作備案紀錄時，始懷疑詐領等語
    （詳本院卷(一)第309 頁第5 行第7 行）。且參諸同案被告甲○○、丑○○及癸○○等人陳述，亦無證據證明同案被告甲○○等給付賄款之前，被告己○○○業已知情。是被告己○○○既於製作不實道路交通事故證明書時，始知詐領保險金
    之事，而該時點已在同案被告甲○○等人給付賄款予同案被
    告庚○○之後，縱被告己○○○事後知情，並返還同案被告
    甲○○16,000元，亦難論以共同行賄罪嫌，附此敘明。
六、犯罪事實六部分：
  (一)上開犯罪事實，業據被告甲○○於本院審理中坦白承認（詳
    本院卷(五)第30頁第1 行至第3 行）。核與證人寅○○、亥○○及午○○分別於警詢、偵查及本院中證述之情節相符（詳
    偵查卷P 第39頁背面倒數第2 行至第40頁第7 行、第84頁至
    第86頁、第88頁至第89頁；本院卷(二)第163 頁至第183 頁）
    。復有新光保險公司汽車出險通知書、臺灣嘉義地方法院檢
    察署相驗屍體證明書、駕照、保險給付匯款申請書及收據、
    台新銀行台幣存款歷史交易明細查詢、臺灣土地銀行新興分
    行函附寅○○交易明細及相關交易憑證附卷可參【詳偵查卷
    J 第79頁至第81頁、第85頁；偵查卷K第7頁；偵查卷P 第75
    頁至第76頁】。因被告甲○○自白核與事實相符，是此部分
    之事實，應堪認定。又因證人寅○○、亥○○及午○○均知
    亥○○係於駕照吊扣期間肇事，視同無照駕駛。且因亥○○
    所駕駛之車輛確有保險，本可自行或透過保險業務員向保險
    公司辦理出險，又何須透過被告甲○○為之，事後並給付被
    告甲○○40萬元。顯見亥○○、午○○明知該車禍無法請領
    任意險，方透過寅○○介紹，委託被告甲○○詐領保險金。
    是寅○○、亥○○及午○○等人就本件詐欺取財部分，應與
    被告甲○○成立共犯關係。
  (二)另訊據被告辰○○否認有何詐欺取財犯行，辯稱：伊在電話
    中與寅○○談論亥○○發生車禍之事時，僅言及責任歸屬問
    題，未涉及保險理賠，適因甲○○亦在場聽聞，之後就由甲○○協助辦理保險理賠事宜，伊不知亥○○駕照吊扣期間駕
    車肇事，復不知詐領保險金之事，事後亦未向甲○○分得15
    萬元等語。經查：
  被告辰○○於警詢中自承：89年2 月下旬，友人寅○○告知
    他女兒在嘉義駕車致人於死，並問其如何申請保險理賠，伊
    就要寅○○聯絡甲○○詢問相關保險事宜等語（詳偵查卷P
    第9頁 倒數第2 行至第9 頁背面第3 行）。而同案被告甲○○亦於偵查中陳稱：亥○○發生車禍隔天，辰○○來電告知
    寅○○女兒開車撞死人，要其幫忙，並表示寅○○女兒駕照
    被吊扣，無照駕駛，保險公司不會理賠，要其幫忙處理等語
    （詳偵查卷K 第12頁倒數第3 行至第12頁背面第5 行）。準
    此，對照被告辰○○、同案被告甲○○前開陳述，可知亥○○發生車禍後，其母親寅○○確實撥打電話聯繫被告辰○○
    ，期間並談及保險事宜。又因亥○○所駕駛之車輛業已向新
    光保險公司投保強制險、任意險，亥○○本可就近自行或透
    過保險業務員向保險公司業務員辦理出險，又何須透過遠住
    高雄之寅○○，輾轉聯絡被告辰○○、同案被告甲○○協助
    辦理出險。足徵亥○○應知其駕照吊扣期間駕車肇事，無法
    向保險公司申請理賠任意險，乃尋求母親寅○○協助，故寅
    ○○方聯繫被告辰○○，且因請求協助之故，自應敘明原因
    ，當已將上開不能申請保險理賠之原因告知被告辰○○，否
    則如僅係平常肇事責任歸屬問題，被告辰○○身為交通大隊
    副隊長，自可輕易答覆、解決，又何須介紹從事保險業務之
    同案被告甲○○介入。被告辰○○明知不能申請理賠，仍未
    推辭，竟要求同案被告甲○○介入，益徵其與同案被告甲○○間有共謀詐取保險金之犯意聯絡。是被告辰○○辯稱：與
    寅○○談論亥○○發生車禍之事時，僅言及責任歸屬問題，
    未涉及保險理賠，伊不知亥○○駕照吊扣期間駕車肇事，不
    可申請理賠等語；同案被告甲○○嗣後改稱：辰○○不知駕
    照吊扣期間駕車肇事，無法申請理賠等語，均不可採信。
  又被告辰○○事後曾向同案被告甲○○收取酬金15萬元之事
    實，業據同案被告甲○○於警詢中陳稱：亥○○車禍理賠案
    ，係由其向新光保險公司嘉義分公司申請理賠，理賠前後，
    計收取40萬元之報酬，並將其中15萬元分予辰○○。且欲將
    15萬元交付辰○○時，伊先以電話聯絡辰○○，約定交款地
    點，辰○○即表示在高雄市○○○路、文武街口見面，不久
    ，辰○○即步行至約定地點會合，由其當場交付15萬元予辰
    ○○等語明確（詳偵查卷J 第57頁第7 行第11行、第57頁背
    面第8 行至第11行）。於本院審理中證陳：亥○○案處理好
    之後，曾拿15萬元予辰○○等語綦詳（詳本院卷(五)第64頁第
    3 行第6 行）。本院審酌：(1)關於被告辰○○涉及此案，係
    同案被告甲○○於90年7 月22日接受高雄市調處調查員詢問
    時，主動供出案情之事實，有該筆錄可參（詳偵查卷J 第56
    頁以下）。因同案被告甲○○如供出被告辰○○涉犯此案，
    連帶將使犯罪事實被警發覺，造成同案被告甲○○一併接受
    訴追，如確無其事，且被告辰○○僅單純介紹寅○○與同案
    被告甲○○認識，且未收取任何報酬，同案被告甲○○感謝
    已有不及，何須虛構自身犯罪之事實，使自己及被告辰○○
    陷於被追訴之風險。(2)再者，本件於檢察官調查期間，被告
    辰○○多次向共同被告甲○○、證人寅○○探詢訊問內容、
    討論案情之事實，亦分據同案被告甲○○、證人寅○○於警
    詢中證述明確（詳偵查卷J 第59頁背面第2 行至第11行；偵
    查卷P 第100 頁）。如被告辰○○僅單純介紹寅○○與同案
    被告甲○○認識，未與同案被告甲○○謀議詐領保險金之事
    ，且事後亦未分得任何報酬。依被告辰○○從事警務工作多
    年，且身居交通大隊副大隊長之重位，對實務偵查過程應甚
    瞭然，當知其行為難以構成犯罪，為何於同案被告甲○○、
    證人寅○○接受調查員訊問後，避諱已有不及，仍心感不安
    ，亟欲向同案被告甲○○、證人寅○○探知詢答內容，以利
    串證。顯見被報辰○○應非單純介紹而已，同案被告甲○○
    前開關於被告辰○○確實收受15萬元之陳述，並非無據。(3)
    雖同案被告甲○○嗣於本院審理中翻異前詞，改證陳：伊心
    甘情願給付辰○○15萬元，係要答謝辰○○，辰○○未主動
    向其要錢等語（詳本院卷(五)第64頁第7 行至第13行）。然被
    告辰○○僅係單純介紹，為何同案被告甲○○願將幾近所得
    報酬半數交付被告辰○○，以表感謝之意。反之，被告辰○○如未涉案，依其身為警務人員多年之執法經驗，收受些微
    感謝之禮，而不推辭，已與官箴不符，又豈會毫不避嫌地收
    取15萬元現金之重禮。是同案被告甲○○上開陳述，應係迴
    護被告辰○○之詞，不可採信。從而，被告辰○○事後向同
    案被告甲○○收取酬金15萬元之事實，應堪認定。
  按所謂詐欺取財罪，係以行為人自始即基於為自己不法所有
    之意圖，以欺罔詐偽之方法，使人交付財物。至行詐之方法
    ，不以積極行為為限，即消極之欺罔行為，亦不失為詐欺，
    惟在消極性詐欺之場合，須以行為人違背法律上據實告知之
    義務，而利用他人之錯誤，始克相當。本件被告辰○○、同
    案被告甲○○明知駕照吊扣期間駕車肇事，不得申請任意險
    之理賠，則同案被告甲○○代向保險公司申請理賠時，本應
    據實告知此事，供保險公司審查是否符合理賠條件，惟竟共
    謀隱瞞視同無照駕駛之拒絕理賠事實，使保險公司誤認本件
    無拒絕理賠之情事，而核撥保險金，渠共同詐欺取財之犯行
    ，應堪認定。
七、犯罪事實七部分：
    上開犯罪事實，業據被告甲○○、乙○○於本院審理中坦白
    承認（詳本院卷(五)第29頁倒數第3 行以下、第30頁第1 行至
    第3 行）。核與證人黃真漢、戌○○、陳顯榮、蘇忠泰、李
    炳榮、張淵清、王基峰及李科明分別於警詢、偵查及本院中
    證述之情節相符（詳偵查卷O2第8 頁至第9 頁、第14頁至第
    15頁、第23頁至第25頁、第28頁、第34頁至第36頁、第46頁
    至第48頁、第64頁至第66頁、第75頁至第76頁、第78頁至第
    79頁、第82頁至第83頁、第86頁、第90頁至第92頁、第94頁
    、第104 頁、第121 頁背面至第123 頁）。復有車籍作業系
    統查詢資料、高雄市政府警察局苓雅分局派出所車禍處理登
    記簿、高雄市政府警察局新興分局交通事故處理登記簿、和
    解書、高雄市政府警察局交通警察大隊交通事故處理通訊紀
    錄表、照片、道路交通事故調查報告表、高雄市政府警察局
    苓雅分局民權路派出所勤務分配表、被保險人戌○○辦理理
    賠相關資料【含明台保險公司汽車險理賠計算書、汽車險陪
    案查詢簡函、空白和解書、委託閱覽車輛肇事記錄書、汽車
    險肇事處理報告表、汽車險賠款收據暨同意書、戌○○駕駛
    執照影本、戌○○汽車保險卡、乙○○駕駛執照、和解書（
    戌○○與黃真漢和解書）、汽車險理賠申請書、匯豐汽車股
    分有限公司理賠專用估價單、汽車保險理賠照片24張】附卷
    可參【詳偵查卷F 第125 頁；偵查卷K 第94頁至第119 頁；
    偵查卷O2第7 頁、第54頁至第55頁、第99頁、第112 頁、第
    140 頁至第141 頁】。因被告甲○○、乙○○自白核與事實
    相符，是此部分之事實，應堪認定。
八、論罪法條部分：
  (一)查被告甲○○、陳鳳銘、天○○行為後，貪污治罪條例第11
    條業於92年2 月6 日修正，其中第2 項移列第3 項，法定刑
    則未修正，新舊法適用並無不同，自應適用裁判時之法律即
    修正後之貪污治罪條例處斷。又貪污治罪條例為配合刑法有
    關公務員定義規定之修正，固於95年5 月30日修正同條第2
    項之規定，惟因不論依新法或舊法之規定，被告甲○○、陳
    鳳銘、天○○均非公務員；而被告丙○○、子○○及庚○○
    則均屬公務員，新舊法適用並無不同，自應適用裁判時之法
    律即修正後之貪污治罪條例規定，合先敘明。
  (二)犯罪事實一部分：
    核被告丙○○所為，係犯貪污治罪條例條例第4 條第1 項第
    5 款之對於違背職務之行為，收受賄賂罪；刑法第213 條之
    公務員登載不實文書罪。而被告甲○○、丑○○則係犯貪污
    治罪條例第11條第3 項、第1 項之非公務員，關於違背職務
    之行為，交付賄賂罪；刑法第216 條、第213 條之行使公務
    員登載不實文書罪；第216 條、第215 條之行使業務登載不
    實文書罪【此部分雖未據起訴，惟與前開起訴論罪科刑部分
    ，分別具有廢止前刑法連續犯或牽連犯之裁判上一罪關係，
    為起訴效力所及，本院自應併予審究】；第216 條、第210
    條之行使偽造私文書罪；第339 條第1 項之詐欺取財罪。另
    被告巳○○所為，係犯刑法第216 條、第213 條之行使公務
    員登載不實文書罪；第216 條、第210 條之行使偽造私文書
    罪【此部分雖未據起訴，惟與前開起訴論罪科刑部分，分別
    具有廢止前刑法牽連犯之裁判上一罪關係，為起訴效力所及
    ，本院自應併予審究】；第339 條第1 項之詐欺取財罪。至
    被告天○○則係犯刑法第215 條之業務登載不實文書罪【檢
    察官認被告天○○係犯偽造私文書罪，容有誤會，惟起訴基
    本社會事實同一，起訴法條應予變更】。癸○○、被告甲○○、丑○○及巳○○雖非公務員，惟渠與具公務員身分之被
    告丙○○共同犯公務員登載不實文書罪，參諸修正前刑法第
    31條第1 項規定，仍以共同正犯論。又被告甲○○、丑○○
    及巳○○就前開行使公務員登載不實文書罪、行使偽造文書
    罪、詐欺取財罪；被告甲○○、丑○○就前開行賄罪，各與
    癸○○間，有犯意聯絡，均為共同正犯。被告天○○雖非從
    事業務之人，惟其與具業務身分之戊○○共同犯業務登載不
    實文書罪；且與癸○○、被告甲○○、丑○○共犯此罪，參
    諸修正前刑法第31條第1 項規定，仍以共同正犯論。癸○○
    、被告甲○○、丑○○間，就行使業務登載不實文書罪間，
    亦有犯意聯絡，均為共同正犯。另公務員登載不實文書、業
    務登載不實文書之低度行為，均為行使之高度行為所吸收，
    不另論罪。再者，偽造印章、印文係偽造文書之部分行為，
    且為造文書之低度行為復為行使之高度行為所吸收，亦不另
    論罪【檢察官漏未論及共犯關係部分，均更正、補充如上】
    。
  (三)犯罪事實二部分：
    核被告丙○○所為，係犯貪污治罪條例條例第4 條第1 項第
    5 款之對於違背職務之行為，收受賄賂罪；刑法第213 條之
    公務員登載不實文書罪。而被告甲○○、丑○○則係犯貪污
    治罪條例第11條第3 項、第1 項之非公務員，關於違背職務
    之行為，交付賄賂罪；刑法第216 條、第213 條之行使公務
    員登載不實文書罪；第216 條、第210 條之行使偽造私文書
    罪；第339 條第1 項之詐欺取財罪。另被告未○○、丁○○
    所為，均係犯刑法第216 條、第213 條之行使公務員登載不
    實文書罪；第216 條、第210 條之行使偽造私文書罪【此部
    分雖未據起訴，惟與前開起訴論罪科刑部分，分別具有廢止
    前刑法牽連犯之裁判上一罪關係，為起訴效力所及，本院自
    應併予審究】；第339 條第1 項之詐欺取財罪。被告甲○○
    、丑○○、未○○及施葉雖非公務員，惟渠與具公務員身分
    之被告丙○○共同犯公務員登載不實文書罪，參諸修正前刑
    法第31條第1 項規定，仍以共同正犯論。又被告甲○○、丑
    ○○、未○○及丁○○就前開行使公務員登載不實文書罪、
    行使偽造文書罪、詐欺取財罪間；被告甲○○、丑○○就前
    開行賄罪間，各有犯意聯絡，均為共同正犯【檢察官認癸○○亦成立共犯關係，容有誤會】。另公務員登載不實文書之
    低度行為，為行使之高度行為所吸收，不另論罪。再者，偽
    造印章、印文係偽造文書之部分行為，且為造文書之低度行
    為復為行使之高度行為所吸收，亦不另論罪【檢察官漏未論
    及共犯關係部分，均更正補充如上】。
  (四)犯罪事實三部分：
    核被告丙○○所為，係犯貪污治罪條例條例第4 條第1 項第
    5 款之對於違背職務之行為，期約賄賂罪；刑法第213 條之
    公務員登載不實文書罪。而被告甲○○、丑○○、天○○則
    係犯貪污治罪條例第11條第3 項、第1 項之非公務員，關於
    違背職務之行為，期約賄賂罪【此部分被告天○○雖未據起
    訴惟與起訴論罪科刑部分，具有廢止前刑法牽連犯之裁判上
    一罪關係，為起訴效力所及，本院自應併予審究】。刑法第
    213 條之公務員登載不實文書罪；第215 條之業務登載不實
    文書罪【此部分被告丑○○、甲○○雖未據起訴，惟與前開
    起訴論罪科刑部分，分別具有廢止前刑法連續犯或牽連犯之
    裁判上一罪關係，為起訴效力所及，本院自應併予審究】。
    癸○○、被告甲○○、丑○○及天○○雖非公務員，惟渠與
    具公務員身分之被告丙○○共同犯公務員登載不實文書罪，
    參諸修正前刑法第31條第1 項規定，仍以共同正犯論。又被
    告甲○○、丑○○及天○○就前開公務員登載不實文書罪、
    行賄罪，各與癸○○間，有犯意聯絡，均為共同正犯。被告
    天○○雖非從事業務之人，惟其與具業務身分之戊○○共同
    犯業務登載不實文書罪；且與癸○○、被告甲○○、丑○○
    共犯此罪，參諸修正前刑法第31條第1 項規定，仍以共同正
    犯論。【檢察官漏未論及共犯關係部分，均更正、補充如上
    】。
  (五)犯罪事實四部分：
    核被告子○○所為，係犯貪污治罪條例條例第4 條第1 項第
    5 款之對於違背職務之行為，收受賄賂罪；刑法第214 條之
    公務員登載不實文書罪【本件係由被告子○○透過不知情之
    卯○○警員，將不實事項登載於職務上所掌管之文書上，並
    非被告子○○將不實事項登載於其職務上所掌管之文書上，
    業據本院認定如前，是檢察官此部分之論罪，容有誤會。惟
    起訴基本社會事實同一，起訴法條應予變更】。而被告甲○○、丑○○則係犯貪污治罪條例第11條第3 項、第1 項之非
    公務員，關於違背職務之行為，交付賄賂罪。刑法第216 條
    、第214 條之行使公務員登載不實文書罪【本件係由被告子
    ○○、丑○○、甲○○、癸○○共同基於犯意聯絡，透過不
    知情之卯○○警員，將不實事項登載於職務上所掌管之文書
    上，並非被告子○○將不實事項登載於其職務上所掌管之文
    書上，業據本院認定如前，是檢察官此部分之論罪，容有誤
    會。惟起訴基本社會事實同一，起訴法條應予變更】；第33
    9 條第1 項之詐欺取財罪。另被告壬○○所為，係犯刑法第
    339 條第1 項之詐欺取財罪。被告子○○就前開使公務員登
    載不實文書罪部分，與癸○○、申○○、酉○○、被告甲○○、丑○○間，有犯意聯絡，為共同正犯。被告甲○○、丑
    ○○就前開行使使公務員登載不實文書罪，與癸○○、申○○、酉○○間；就前開行賄罪，與癸○○間；就前開詐欺取
    財罪，與癸○○、申○○、酉○○及被告壬○○，各有犯意
    聯絡，均為共同正犯。另偽造署押係使公務員登載不實文書
    之部分行為，使公務員登載不實文書之低度行為，復為行使
    之高度行為所吸收，均不另論罪。【檢察官漏未論及共犯關
    係部分，均更正、補充如上】。
  (六)犯罪事實五部分：
    核被告庚○○所為，係犯貪污治罪條例條例第4 條第1 項第
    5 款之對於違背職務之行為，收受賄賂罪；刑法第214 條之
    使公務員登載不實文書罪【本件被告庚○○係代替不知情之
    徐銘聰警員，將不實事項登載於徐銘聰職務上所掌管之文書
    上，再由徐銘聰警員等人審核，業據本院認定如前，顯見被
    告庚○○應係基於使公務員登載不實文書之犯意，是檢察官
    此部分之論罪，容有誤會。惟起訴基本社會事實同一，起訴
    法條應予變更】。而被告甲○○、丑○○則係犯貪污治罪條
    例第11條第3 項、第1 項之非公務員，關於違背職務之行為
    ，交付賄賂罪。刑法第216 條、第214 條之行使使公務員登
    載不實文書罪【本件係由被告庚○○、丑○○、甲○○及癸○○共同基於犯意聯絡，由被告庚○○係代替不知情之徐銘
    聰警員，將不實事項登載於徐銘聰職務上所掌管之文書上，
    再由徐銘聰警員等人審核，顯見被告庚○○應係基於使公務
    員登載不實文書之犯意，業據本院認定如前，是檢察官此部
    分之論罪，容有誤會。惟起訴基本社會事實同一，起訴法條
    應予變更】；第216 條、第215 條之行使業務登載不實文書
    罪【此部分雖未據起訴，惟與前開起訴論罪科刑部分，分別
    具有廢止前刑法連續犯或牽連犯之裁判上一罪關係，為起訴
    效力所及，本院自應併予審究】；第339 條第1 項之詐欺取
    財罪。被告陳鳳銘則另犯刑法第335 條第1 項之侵占罪。至
    被告己○○○所為，係犯刑法第216 條、第214 條之行使公
    務員登載不實文書罪【檢察官認係犯行使公務員登載不實文
    書罪，容有誤會，理由詳前。惟起訴基本社會事實同一，起
    訴法條應予變更】；同法第339 條第1 項之詐欺取財罪。而
    被告天○○則係犯刑法第215 條之業務登載不實文書罪【檢
    察官認被告天○○係犯偽造私文書罪，容有誤會，惟起訴基
    本社會事實同一，起訴法條應予變更】。被告庚○○就前開
    使公務員登載不實文書罪部分，與癸○○、被告己○○○、
    甲○○、丑○○間，有犯意聯絡，為共同正犯。被告甲○○
    、丑○○就前開行使使公務員登載不實文書罪，與癸○○、
    被告己○○○間；就前開行賄罪，與癸○○間；就前開詐欺
    取財罪，與癸○○、被告己○○○間，各有犯意聯絡，均為
    共同正犯。被告天○○雖非從事業務之人，惟其與具業務身
    分之戊○○共同犯業務登載不實文書罪；且與癸○○、被告
    甲○○、丑○○共犯此罪，參諸修正前刑法第31條第1 項規
    定，仍以共同正犯論。癸○○、被告甲○○、丑○○間，就
    行使業務登載不實文書罪間，亦有犯意聯絡，均為共同正犯
    。另使公務員登載不實文書、業務登載不實文書之低度行為
    ，復為行使之高度行為所吸收，均不另論罪。【檢察官漏未
    論及共犯關係部分，均更正、補充如上】。
  (六)犯罪事實六部分：
    核被告甲○○、辰○○所為，係犯刑法第339 條第1 項之詐
    欺取財罪。被告甲○○、辰○○就上開犯行，與亥○○、午
    ○○及寅○○間，有犯意聯絡，均為共同正犯【檢察官漏未
    論及共犯關係部分，均更正、補充如上】。
  (七)犯罪事實七部分：
    核被告乙○○所為，係犯刑法第214 條之使公務員登載不實
    文書罪；第216 條、第210 條之行使偽造私文書罪【此部分
    雖未據起訴，惟與前開起訴論罪科刑部分，分別具有廢止前
    刑法牽連犯之裁判上一罪關係，為起訴效力所及，本院自應
    併予審究】；第339 條第1 項之詐欺取財罪。而被告甲○○
    則係犯刑法第339 條第1 項之詐欺取財罪。被告乙○○、甲○○間，就前開詐欺取財罪，有犯意聯絡，均為共同正犯。
    另盜用印章、印文係偽造文書之部分行為，且偽造文書之低
    度行為復為行使之高度行為所吸收，亦不另論罪（檢察官認
    被告乙○○另成立刑法第217 條第1 項之罪，容有誤會）。
  (八)綜上：(1)被告丙○○2 次違背職務收受賄賂罪、3 次公務員
    登載不實文書罪，均時間緊接，方法相同，所犯又屬構成要
    件相同之罪名，顯係基於概括犯意反覆為之，應依廢止前刑
    法連續犯之規定，分別各論以一罪，並均依法加重其刑。又
    被告丙○○所犯連續違背職務收受賄賂罪、連續公務員登載
    不實文書罪及違背職務期約賄賂罪間，有廢止前刑法牽連犯
    之裁判上一罪關係，應從一情節較重之連續違背職務收受賄
    賂罪【按刑法第55條之牽連犯及同法第56條之連續犯（指修
    正前），均屬數個行為，原觸犯2 個以上獨立可罰之罪，本
    應分別論處其罪刑，但因基於訴訟經濟及罪刑之合理與均衡
    等刑事政策上之考量，乃以法律明定祇論以最重之一罪或僅
    以一罪論，與同法第55條之想像競合犯，在學理上皆稱為裁
    判上（或處斷上）之一罪。上開想像競合犯、牽連犯或連續
    犯之裁判上一罪，倘遇有競合時，如行為人之數行為所犯數
    罪，不但有連續關係，又有牽連關係之重疊法律現象，則連
    續犯罪之一部，既與他罪牽連，自應包括的將全部之連續各
    行為，論以一罪，復按牽連犯之例，從一重處斷，不得以數
    罪併合處罰之，有本院所著47年度台上字第6450號判例可資
    參照。從而連續犯罪之一部，若分別與2 罪以上之他罪具牽
    連關係，本之上揭法理，自應認全部屬裁判上之一罪，祇能
    從其中最重之一罪處斷，其餘各罪，不應再另予論處罪刑（
    最高法院91年度台上字第2293號判決參照）】。被告丙○○
    係依法令有調查職務之公務員，應依貪污治罪條例第7 條之
    規定，加重其刑。又被告丙○○收受、期約賄賂之總額為48
    ,000 元 ，在5 萬元以下，且情節輕微，應依同條例第12條
    第1 項之規定，減輕其刑，爰先遞加而後減（上開加重其刑
    部分，因無期徒刑不得加重，故僅就徒刑及罰金刑部分加重
    ）。(2)被告子○○、庚○○所犯所犯違背職務收受賄賂罪、
    使公務員登載不實文書罪間，有廢止前刑法牽連犯之裁判上
    一罪關係，應從一重之違背職務收受賄賂罪。被告庚○○、
    子○○係依法令有調查職務之公務員，均應依貪污治罪條例
    第7 條之規定，加重其刑。又被告庚○○、子○○收受賄賂
    之總額均為16,000元，在5 萬元以下，且情節輕微，應均依
    同條例第12條第1 項之規定，減輕其刑，爰均先加而後減（
    上開關於違背職務收受賄賂加重其刑部分，因無期徒刑不得
    加重，故僅就徒刑及罰金刑部分加重）。(3)被告甲○○5 次
    詐欺取財罪（不含犯罪事實六部分，因此部分事實離其他詐
    欺事實已近1 年，應不成立連續犯）、4 次違背職務交付賄
    賂罪、2 次行使公務員登載不實文書罪、2 次行使使公務員
    登載不實文書罪、多次行使偽造私文書罪、2 次行使業務登
    載文實文書罪間，均時間緊接，方法相同，所犯又屬構成要
    件相同之罪名，顯係基於概括犯意反覆為之，應依廢止前刑
    法連續犯之規定，分別各論以一罪，並均依法加重其刑。被
    告甲○○所犯連續違背職務交付賄賂罪、連續行使公務員登
    載不實文書罪、連續行使使公務員登載不實文書罪、連續行
    使偽造私文書罪、連續行使業務登載文實文書罪、違背職務
    期約賄賂罪，與其餘各罪間（不含犯罪事實六部分），有廢
    止前刑法牽連犯之裁判上一罪關係，應從一情節較重之連續
    違背職務交付賄賂罪【最高法院91年度台上字第2293號判決
    參照】。又被告甲○○於偵查及審判中自白，應依貪污治罪
    條例第12條第2 項之規定，減輕其刑，爰先加而後減。另被
    告甲○○於犯罪事實六之事實未被發覺前，主動供出案情，
    而願接受裁判，已如前述，應依修正前刑法第62條前段規定
    ，減輕其刑。被告甲○○所犯連續違背職務交付賄賂罪與詐
    欺取財罪（即犯罪事實六）間，犯意各別，應分論併罰之。
    (4)被告丑○○4 次詐欺取財罪、4 次違背職務交付賄賂罪、
    2 次行使公務員登載不實文書罪、2 次行使使公務員登載不
    實文書罪、多次行使偽造私文書罪、2 次行使業務登載文實
    文書罪間，均時間緊接，方法相同，所犯又屬構成要件相同
    之罪名，顯係基於概括犯意反覆為之，應依廢止前刑法連續
    犯之規定，分別各論以一罪，並均依法加重其刑。被告丑○○所犯連續違背職務交付賄賂罪、連續行使公務員登載不實
    文書罪、連續行使使公務員登載不實文書罪、連續行使偽造
    私文書罪、連續行使業務登載文實文書罪、違背職務期約賄
    賂罪，與其餘各罪間（不含侵占部分），有廢止前刑法牽連
    犯之裁判上一罪關係，應從一情節較重之連續違背職務交付
    賄賂罪【最高法院91年度台上字第2293號判決參照】。又被
    告丑○○於偵查及審判中自白，應依貪污治罪條例第12條第
    2 項之規定，減輕其刑，爰先加而後減。另被告丑○○所犯
    連續違背職務交付賄賂罪與侵占罪間，犯意各別，應分論併
    罰之。(5)被告巳○○、未○○及丁○○多次行使偽造私文書
    罪，時間緊接，方法相同，所犯又屬構成要件相同之罪名，
    顯係基於概括犯意反覆為之，應依廢止前刑法連續犯之規定
    ，各論以一罪，並均依法加重其刑。被告巳○○、未○○及
    丁○○所犯連續行使偽造私文書罪、詐欺取財罪及行使公務
    員登載不實文書罪間，有廢止前刑法牽連犯之裁判上一罪關
    係，應從一重之行使公務員登載不實文書罪。(6)被告天○○
    多次業務登載不實文書罪，時間緊接，方法相同，所犯又屬
    構成要件相同之罪名，顯係基於概括犯意反覆為之，應依廢
    止前刑法連續犯之規定，論以一罪，並依法加重其刑。被告
    天○○所犯連續行使業務登載不實文書罪、公務員登載不實
    文書罪及違背職務期約賄賂罪間，有廢止前刑法牽連犯之裁
    判上一罪關係，應從一重之違背職務期約賄賂罪。又被告天
    ○○於偵查中自白（此部分詳犯罪事實三之理由論述），且
    期約賄賂之總額為16,000元，在5 萬元以下，情節輕微，應
    各依貪污治罪條例第12條第1 項、第2 項之規定，減輕其刑
    ，爰先加而後遞減。(7)被告己○○○行使使公務員登載不實
    文書罪、詐欺取財罪間，有廢止前刑法牽連犯之裁判上一罪
    關係，應從一重之詐欺取財罪。(8)被告乙○○多次行使偽造
    私文書罪，時間緊接，方法相同，所犯又屬構成要件相同之
    罪名，顯係基於概括犯意反覆為之，應依廢止前刑法連續犯
    之規定，各論以一罪，並均依法加重其刑。被告乙○○所犯
    連續行使偽造私文書罪、詐欺取財罪及使公務員登載不實文
    書罪間，有廢止前刑法牽連犯之裁判上一罪關係，應從一重
    之連續行使偽造私文書罪。
  (九)被告等人行為後，刑法及刑法施行法業於94年2 月2 日經總
    統以華總一義字第09400014901 號令修正公布，並於95年7
    月1 日施行（下稱新刑法，修正前刑法下稱舊刑法），參酌
    最高法院95年5 月23日刑事庭第8 次會議決議，新刑法第2
    條第1 項之規定，係規範行為後法律變更所生新舊法律比較
    適用之準據法，於新刑法施行後，應適用新刑法第2 條第1
    項之規定，為「從舊從輕」之比較。另於比較時應就罪刑有
    關之共犯、未遂犯、想像競合犯、牽連犯、連續犯、結合犯
    ，以及累犯加重、自首減輕暨其他法定加減原因（如身分加
    減）與加減比例等一切情形，本於統一性及整體性原則，綜
    其全部罪刑之結果而為比較。是本院審酌：刑法第56條連
    續犯之規定，業於94年1 月7 日修正公布刪除，並於95 年7
    月1 日施行，因行為後新法業已刪除連續犯之規定，此刪除
    雖非犯罪構成要件之變更，但顯已影響行為人刑罰之法律效
    果，自屬法律有變更，比較新、舊法後，以舊法較有利於行
    為人。牽連犯部分：修正後刑法已刪除牽連犯之規定。本
    件所犯上開各罪具有牽連犯之關係，依修正前即行為時之規
    定，應從一重罪處斷；依修正後之刑法，則所犯上述各罪，
    應依數罪併罰之規定分論併罰。比較新舊法之規定，修正後
    之規定並非較為有利於行為人。刑法第31條第1 項部分：
    舊法第31條對共同實行、教唆或幫助者，雖無身分或其他特
    定關係，一律論以共犯，並無「得減輕其刑之規定」，修正
    後則鑑於無身分或特定關係之共同正犯、教唆犯、或幫助犯
    ，其可罰性應較有身分或特定關係者為輕，不宜同罰，而於
    同條第1 項增設但書規定「得減輕其刑」，以利實務上之靈
    活運用，而發生刑罰程度之法的實質內容有利於行為人之變
    更，比較新、舊法後，以新法較有利於行為人。罰金刑部
    分：刑法第33條第5 款業已修正施行；修正後刑法第33條第
    5 款規定「罰金：新臺幣1,000 元以上，以百元計算之。」
    ，與修正前刑法第33條第5 款規定「罰金：1 元以上。」不
    同。比較新舊法結果，以舊法較有利於行為人。本件行為
    後，業已增訂刑法施行法第1 條之1 ，並規定：「中華民國
    94 年1月7 日刑法修正施行後，刑法分則編所定罰金之貨幣
    單位為新臺幣。94年1 月7 日刑法修正時，刑法分則編未修
    正之條文定有罰金者，自94年1 月7 日刑法修正施行後，就
    其所定數額提高為30倍。但72年6 月26日至94年1 月7 日新
    增或修正之條文，就其所定數額提高為3 倍」。是就現行刑
    法中，有關於罰金刑處罰之規定已有修正，惟經比較增訂之
    刑法施行法第1 條之1 與行為時之現行法規所定貨幣單位折
    算新台幣條例第2 條結果，二者規定適用結果並無不同。
    自首部分，新舊法適用結果，以舊法較有利於行為人。共
    犯部分：新舊刑法之適用並無不同，應逕用新法。定執行
    刑部分：刑法第51條業已修正公布，並於95年7 月1 日施行
    ，修正前刑法第51條規定：「數罪併罰，分別宣告其罪之刑
    ，依左列各款定其應執行者：」其中第5 款規定：「宣告多
    數有期徒刑者，於各刑中之最長期以上，各刑合併之刑期以
    下，定其刑期。但不得逾20年。」修正後刑法第51條第5 款
    規定：「宣告多數有期徒刑者，於各刑中之最長期以上，各
    刑合併之刑期以下，定其刑期。但不得逾30年。」比較結果
    ，舊刑法較有利於行為人。無期徒刑減輕部分：刑法第65
    條第2 項業已修正公布，並於95年7 月1 日施行，修正前刑
    法第65條第2 項規定：「無期徒刑減輕者，為7 年以上有期
    徒刑」；修正後刑法第65條第2 項規定：「無期徒刑減輕者
    ，為20年以下15年以上有期徒刑」，比較結果，修正前刑法
    較有利於行為人。易科罰金部分：本件行為後，罰金罰鍰
    提高標準條例第2 條業已刪除，而刑法第41條第1 項前段關
    於易科罰金之折算標準已由舊法之銀元100 元、200 元、
    300 元修正為新臺幣1,000 元、2, 000元、3,000 元，因屬
    科刑規範事項之變更，其折算標準為裁判時所應諭知，自有
    就新舊法規定比較之必要，經比較新舊法結果，以行為時之
    舊法較為有利行為人。從而，因本案涉及法律變更，且以舊
    刑法較有利於被告等人，參諸前開最高法院決議意旨，依新
    刑法第2 條第1 項前段規定，自應適用最有利於被告等人之
    舊刑法，併此敘明。
  (十)爰審酌：被告丙○○、庚○○及子○○等人，身為警務人員
    ，本應潔身自愛，秉持公務員應有之清廉，以維官箴，竟不
    知自制，違背職務，收受或期約賄賂，作為配合開立不實交
    通證明文件之代價，致被告甲○○等人有機可乘，向保險公
    司詐取財物，行為惡害非輕，不僅使人民喪失對警察機關之
    信賴，兼危及警察之公信力。另被告甲○○、丑○○為貪圖
    不法利潤，竟利用癸○○與警界關係良好，且天○○亦可取
    得不實之診斷證明書，乃一再警員行賄，多次以不實交通證
    明文件、診斷證明書，向保險公司詐取財物，行為惡害非輕
    ，惟念及被告甲○○、丑○○均於本院為有罪之陳述，且被
    告甲○○充分配合偵查，對本件案情之釐清，助益頗大，犯
    後態度良好。而被告辰○○身為高雄市政府警察局交通大隊
    副隊長，對車禍所衍生之相關法律及保險問題，當知之甚稔
    ，竟知法犯法，明知亥○○駕照吊扣期間駕車肇事，無法申
    請任意險理賠，乃生牟取不法利益之心，事前聯絡甲○○出
    面詐領保險金，事後復向甲○○分得報酬15萬元，且於檢察
    官偵查中，曾向甲○○、寅○○等人探知偵詢內容，意圖串
    證，影響檢察官偵辦方向，置司法於無物，犯罪情節自屬重
    大。至被告天○○面對丑○○等人要求提供不實之診斷證明
    書時，竟未加反對，反而利用其與戊○○之關係，要求戊○○製作不實之診斷證明書，使丑○○等人易於向保險公司理
    賠，行為實有可議之處，惟念其犯坦認犯行，且未分得不法
    利益，頗有悔意。又被告巳○○、未○○、壬○○，提供資
    料充當假車禍之肇事駕駛，配合詐領保險金，行為亦有可議
    ，惟念及渠均在情壓力下為之，且犯後或未取得利潤，或僅
    分得微薄利益，犯罪情節較輕微，其中被告未○○犯後亦坦
    認犯行，主動供出實情，對本案事實之調查，頗有助益。再
    者，被告丁○○、張高金桂為貪圖不法利益，竟共同向保險
    公司詐領保險金，實有不該，惟念及被告丁○○、張高金桂
    經濟狀況不佳，且因家人生病，方走險詐領保險金，且其中
    被告張高金桂犯後坦認犯行，主動供出實情，對本案事實之
    調查，頗有助益。被告乙○○亦屬警務人員，知法犯法，為
    謀利益，竟保持不住，向保險公司詐領保險金，行為惡害非
    輕，惟念其犯後坦犯行，且獲利不多等一切情狀，分別量處
    如主文所示之刑，被告壬○○、己○○○及乙○○部分，並
    諭知易科罰金折算標準。另被告甲○○、陳鳳銘部分，則定
    其應執行刑。此外，被告丙○○、子○○、庚○○、甲○○
    、丑○○及天○○併依貪污治罪條例第17條、刑法第37條第
    2 項之規定，分別諭知褫奪公權（期間詳如主文所示）。再
    者，被告巳○○、丁○○、己○○○、天○○、乙○○前均
    未受有期徒刑以上刑之宣告；而被告未○○則5 年內未受有
    期徒刑以上刑之宣告，有臺灣高等法院被告前案紀錄表可參
    ，其因一時失慮致罹本罪，被告己○○○、天○○、乙○○
    及未○○犯後均坦承犯行，另被告巳○○、丁○○雖未坦承
    犯行，但係因人情或經濟壓力涉案，諒渠經此偵、審程序，
    當知所警惕，應無再犯之虞，本院認其所受之宣告刑，以暫
    不執行為適當，爰均逕依新法（最高法院95年5 月23日刑事
    庭第8 次會議決議參照）為緩刑之諭知（期間詳如主文所示
    ）。至如附表及犯罪事實七所示之文件，或屬警察機關或協
    和醫院所有；或因已分別交付保險公司，為保險公司所有，
    爰不宣告沒收之。惟如附表編號1 至4 所示之印章、印文及
    署押，應依刑法第219 條之規定，宣告沒收之【犯罪事實七
    所示盜蓋之印文，因非偽造，不在刑法第219 條規定之沒收
    範圍內】。被告丙○○所財物32,000元、被告子○○所得財
    物16,000元及被告庚○○所得財物16,000元，應依貪污治罪
    條例第10條規定，應予追繳，如全部或一部無法追繳時，均
    以財產抵償之。
參、不另為無罪判決部分：
一、犯罪事實三之詐欺未遂部分：
  (一)公訴意旨略以：被告丑○○、天○○為貪圖橫利，被告丑○○乃要求被告天○○自行提供1 件可以申請理賠之假車禍案
    ，適被告天○○岳父陳長治患有高血壓、糖尿病、慢性阻塞
    性肺病併感染之疾病，乃共同策劃循被告丑○○母親陳林會
    祝詐領保險金之模式，以不知情之陳長治充作假車禍之被害
    人，並由被告天○○自行負責取得不實之診斷證明書。另由
    被告丑○○自某不知情友人處取得不知情之邱麗華所有車牌
    號碼YW-1573 號自用小客車行車執照、駕照、身分證、保險
    卡影本充當假車禍肇事人。並且提供不知情友人顏嘉良於某
    年間請託被告丑○○辦理證件時，遭被告丑○○私下影印留
    下之所有車牌號碼RQA-910 號輕型機車行車執照，佯裝是陳
    長治所騎乘出車禍之機車。其間，被告丑○○曾約被告甲○○至前開住處樓下見面，告知上開假車禍情事，要求被告甲○○借職務之便，向明台保險公司詐領100 萬元。被告甲○○見有利可圖，欣然同意。為商議保險金分配事宜，在某時
    、地，被告丑○○告知被告天○○如順利詐得保險金100 萬
    元，被告天○○可從中分得20萬元，然被告天○○認為金額
    太少又有風險，而表示不願配合。被告甲○○得悉該情後，
    乃告知被告癸○○，被告癸○○得知被告天○○就保險金朋
    分金額太少有意見，乃以電話聯絡被告天○○，表示會負責
    協調分給其一半的理賠金，被告天○○始同意再配合。經被
    告癸○○、丑○○及甲○○商議，並取得不實之診斷證明書
    、道路交通事故證明文件後，本欲由被告甲○○向明台保險
    公司詐領理賠金100 萬元，嗣因被告甲○○發現車主邱麗華
    不知詐領保險金之事，且欠缺車主邱麗華與陳長治所簽定之
    和解書，故被告甲○○又約被告丑○○在高雄市○○○○○
    路口之某牛肉店吃飯，表示欠缺上開資料無法理賠，被告丑
    ○○遂表示會據實告知車主邱麗華，以便補齊欠缺之相關資
    料，2 人並約定於90年6 月20日上午11時，簽立偽造邱麗華
    、陳長治2 人之和解書。惟因檢察官於90年5 月24日開始偵
    辦癸○○等人涉及行賄轄區員警，以避免或減少查緝「儂儂
    集團」案件，且於90年6 月20日，傳喚被告丑○○、甲○○
    、天○○，被告丑○○與天○○並於同日遭法院羈押禁見，
    因而詐欺未遂等情。因認被告丑○○、甲○○及天○○等人
    共同涉犯刑法第339 條第3 項、第1 項之詐欺取財未遂罪嫌
    等語。
  (二)按刑法詐欺取財罪係指意圖為自己或第三人不法之所有，對
    被害人施以詐術，使其陷於錯誤而交付財物。是詐欺取財罪
    應以實施使人陷於錯誤之欺罔行為為著手，如尚未施以使人
    陷於錯誤之欺罔行為，僅屬詐欺之預備行為，尚難論以詐欺
    取財罪。本件被告丑○○、甲○○及天○○等人，雖有意以
    假車禍之方式，向明台保險公司詐領保險金，且亦已取得不
    實之不實之診斷證明書、道路交通事故證明文件。但因被告
    甲○○發現車主邱麗華不知詐領保險金之事，且欠缺和解書
    ，故被告甲○○尚未向明台保險公司申請理賠。是被告甲○○既未向明台保險公司施以詐術，充其量僅屬詐欺之預備行
    為，尚未達著手之程度，自難論以詐欺取財未遂罪嫌。此外
    ，復查無其他積極證據足資證明被告丑○○、甲○○及天○○有檢察官所指之犯行，不能證明其犯罪，原應均為無罪判
    決之諭知，惟檢察官認此部分之犯行與前開起訴論罪科刑部
    分，分別具有廢止前刑法連續犯或牽連犯之裁判上一罪關係
    ，爰均不另為無罪判決之諭知。
  (三)此外，起訴書論罪法條雖僅記載被告天○○係觸犯刑法第33
    9 條第3 項、第1 項之詐欺取財未遂罪。惟觀之起訴書犯罪
    事實一、五部分，就同案告甲○○、丑○○等人詐領保險金
    部分，均記載被告天○○係基於不法所有或不法之犯意聯絡
    ，顯見被告天○○就犯罪事實一、五之詐欺取財犯行部分，
    亦在檢察官起訴範圍內，固發生起訴之效力。惟因被告天○○就該部分之犯罪事實，僅參與共同業務登載不實罪嫌，並
    未與同案被告甲○○、丑○○等人共謀詐領保險金，且事後
    並未分得任何款項，均經本院認定如前，故尚難認被告天○○就此部分亦有詐欺取財犯行。此外，復查無其他積極證據
    足資證明被告天○○有檢察官所指之犯行，不能證明其犯罪
    ，原應為無罪判決之諭知，惟檢察官認此部分之犯行與前開
    起訴論罪科刑部分，具有廢止前刑法牽連犯之裁判上一罪關
    係，爰均不另為無罪判決之諭知。
二、犯罪事實四關於被告壬○○涉犯行使公務員登載不實文書；
    被告甲○○、丑○○涉犯偽造私文書罪嫌部分：
  (一)公訴意旨略以：90年4 月13日16時40分許，同案被告申○○
    騎乘其妻林錦絨所有車牌號碼000-0000號輕型機車後載其子
    蕭振陽，行經台南縣六甲鄉○○街四號前，遭正在倒車由陳
    新霖所駕駛車牌號碼TR-6797 號自用小客車撞倒，致人車倒
    地，蕭振陽因此受有右腳骨折之傷害。同日蕭振陽即被轉送
    至高雄市○○路「博正骨科醫院」診療及住院。事後同案被
    告申○○與陳新霖以46,000元達成和解，而車牌號碼000-00
    00號輕型機車，亦因損壞嚴重而報廢。又同案被告申○○之
    妹酉○○多年來即在「冠天下理容名店」擔任副總經理之職
    務，與同案被告癸○○關係良好，同案被告酉○○明知上開
    車禍情事，乃與被告壬○○、同案被告申○○、甲○○、癸○○、陳鳳銘共同基於詐欺取財之犯意聯絡，由同案被告癸○○指示被告壬○○充當肇事車禍司機，並在電話中要其提
    供所有駕照影本給同案被告甲○○，嗣被告壬○○乃於90年
    4 月間某日晚上9 點許，在「儂儂賓館」內，將自己之駕照
    影本交給同案被告甲○○，同時在同案被告甲○○當場出示
    之空白和解書「甲方姓名」欄上，書寫姓名、身分證字號及
    住址。同案被告甲○○並在某日，持上揭未完成之和解書前
    往博正醫院，請同案被告申○○妻子林錦絨在該和解書「乙
    方姓名」欄上代簽同案申○○之姓名，又要求不知情之蕭振
    陽簽上自己姓名，而同案被告甲○○則在「和解條件」欄書
    寫：「醫藥費用及工作損失，精神損失，含強制險共70萬元
    正」等不實內容之和解書，然後由林錦絨在該和解書上蓋用
    同案被告申○○事先提供之申○○、蕭振陽印章，而完成該
    偽造和解書，足以生損害於新光保險公司。嗣於90年4 月15
    日晚上11時10分許，被告壬○○開車搭載同案被告丑○○前
    往前鎮街派出所，由被告壬○○單獨進入，而同案被告丑○○則在派出所外等候，同案被告子○○見被告壬○○前來備
    案，即請值勤警員卯○○配合制作車禍備案紀錄，並依被告
    壬○○口述，將「一、時間：90年4 月13日14時。二、地點
    ：前鎮區○○○路與鎮海路口。三、事由：駕駛人壬○○往
    嘉義縣太保市田尾里駕車號BB-8702 租賃小客車不慎撞及UG
    W-700 輕機，造成申○○、蕭振陽手腳受傷」等不實內容，
    登載於職務上所掌之「高雄市政府警察局前鎮分局員警工作
    記錄簿」、道路交通事故證明書上，被告壬○○並在該工作
    記錄簿上簽名，足以生損害於高雄市政府警察局對車禍事件
    管理之正確性。待取得前開道路交通事故證明書後，即交由
    同案被告甲○○向新光保險公司行使等情。因認被告壬○○
    涉犯刑法第216 條、第213 條之行使公務員登載不實文書罪
    嫌；至被告甲○○、陳鳳銘則涉係犯刑法第216 條、第210
    條之偽造私文書罪嫌（因起訴論罪法條並未記載被告壬○○
    涉犯行使偽造私文書罪嫌；且觀之起訴之犯罪事實，亦未明
    確記載被告壬○○涉犯該罪嫌，故此部分應不在起訴範圍）
    等語。
  (二)按犯罪事實應依證據認定之，無證據不得認定犯罪事實；不
    能證明被告犯罪者，應諭知無罪之判決，刑事訴訟法第154
    條第2 項及第301 條第1 項分別定有明文。次按認定不利於
    被告之事實，須依積極證據，苟積極證據不足為不利於被告
    事實之認定時，即應為有利於被告之認定，更不必有何有利
    之證據。又事實之認定，應憑證據，如未能發現相當證據，
    或證據不足以證明，自不能以推測或擬制之方法，以為裁判
    基礎。而刑事訴訟法上所謂認定犯罪事實之積極證據，係指
    適合於被告犯罪事實之認定之積極證據而言，雖不以直接證
    據為限，間接證據亦包括在內。然而無論直接或間接證據，
    其為訴訟上之證明，須於通常一般之人均不致有所懷疑，而
    得確信其為真實之程度者，始得據為有罪之認定，倘其證明
    尚未達到此一程度，而有合理之懷疑存在時，致使無從形成
    有罪之確信，根據「罪證有疑，利於被告」之證據法則，即
    不得遽為不利被告之認定（最高法院30年度上字第816 號、
    29年度上字第3105號、40年度台上字第86號及76年度台上字
    第4986號判例意旨參照）。
  (三)被告壬○○部分：
    檢察官認被告壬○○涉犯上開罪嫌，無非係以同案被告丑○○、子○○及證人卯○○之陳述、證述為據，且扣案員警工
    作紀錄簿上，亦有被告壬○○之簽名及捺印。訊據被告壬○○堅決否認有何上開犯行，辯稱：伊未至前鎮街派出所備案
    ，員警工作紀錄簿上之簽名、捺印，並非其所為等語。經查
    ：同案被告子○○嗣於本院中陳稱：好像不是壬○○本人至
    派出所備案等語（詳本院卷(一)第199 頁第9 行第12行）；而
    證人卯○○亦於本院審理中證陳：不知道指紋為何不是壬○○的，依規定報案之人要捺指印等語（詳本院卷(五)第45頁倒
    數第3 行至第46頁第1 行）。準此，觀之上開陳述，可知同
    案被告子○○無法確認係由被告壬○○備案；至證人卯○○
    認係由被告壬○○備案之原因，係因報案之人須簽名、捺印
    ，而員警工作紀錄簿上有被告壬○○之簽名，故認定應由被
    告壬○○備案，亦無法確認係由被告壬○○備案，尚難因此
    即為被告壬○○不利之認定。再者，經本院將員警工作紀錄
    簿上備案人之指紋，送請內政部警政署刑事警察局鑑定，結
    果認該指紋並非被告壬○○所有，有該局91年（未載詳細日
    期）刑紋字第0910105422號鑑驗書附卷可參（詳本院卷(二)第
    56頁）；而該工作簿上「壬○○」之署名，經肉眼比對，亦
    與和解書及歷次筆錄上，被告壬○○之歷次簽名筆跡，存有
    顯著不同，則是否係由被告壬○○至前鎮街派出所備案，亦
    非無疑。又參以員警工作紀錄簿上留有「0000000000」號行
    動電話號碼，而該行動電話號碼係同案被告丑○○所申設使
    用，亦有臺灣大哥大股份有限公司91年6 月18日法警091163
    83號函可參（詳本院卷(二)第195 頁至第196 頁。另觀之同案
    被告丑○○歷次警詢筆錄，均記載該電話為其使用電話）。
    如本件係由被告壬○○自行至派出所備案，在其已有行動電
    話，且已決心充當假車禍肇事駕駛，並於工作紀錄簿簽名下
    ，又何須避諱留下自己行動電話，反而留下同案被告丑○○
    之行動電話號碼，顯與常情不符。反之，如同案被告丑○○
    係以被告壬○○名義，至前鎮街派出所備案，因被告壬○○
    並不知情，為防止他人發現或事後警員聯繫被告壬○○時，
    被告壬○○無法及時反應，故留下自己電話，實非悖於常情
    。因此，本件應係同案被告丑○○以被告壬○○名義，至前
    鎮街派出所備案，並於該工作簿上偽造「壬○○」之署名，
    再取得道路交通事故證明書後，交付同案被告甲○○向保險
    公司行使甚明。從而，檢察官認被告壬○○涉犯上開罪嫌，
    容有誤會。此外，復查無其他積極證據足資證明被告壬○○
    有檢察官所指之犯行，不能證明其犯罪，原應為無罪判決之
    諭知，惟檢察官認此部分之犯行與前開起訴論罪科刑部分，
    具有廢止前刑法牽連犯之裁判上一罪關係，爰不另為無罪判
    決之諭知。
  (四)被告甲○○、丑○○部分：
    按偽造係指無製作權冒用他人名義而為製作或加工完成之行
    ，不論作成名義人須出於虛構或假冒，內容亦必出於虛偽。
    本件和解書上雖記載不實假車禍及和解內容，惟因製作名義
    人係蕭振陽、同案被告壬○○、申○○，其中同案被告壬○○既已在和解書上簽名，顯係同意以其名義製作和解書；而
    蕭振陽本人係親自在和解書上簽名，其法定代理人即同案被
    告申○○亦授權妻子林錦絨在該和解書上蓋用蕭振陽、同案
    被告申○○之印章，作成名義人亦非虛偽。從而，依前開說
    明，本件作成名義人並非出於虛構或假冒，是檢察官認被告
    甲○○、丑○○涉犯行使偽造私文書罪嫌，亦有誤會。此外
    ，復查無其他積極證據足資證明被告甲○○、丑○○有檢察
    官所指之犯行，不能證明其犯罪，原均應為無罪判決之諭知
    ，惟檢察官認此部分之犯行與前開起訴論罪科刑部分，分別
    具有廢止前刑法連續犯或牽連犯之裁判上一罪關係，爰均不
    另為無罪判決之諭知。
三、犯罪事實六關於被告辰○○、甲○○詐欺取財（指強制險部
    分）部分：
  (一)公訴意旨略以：被告辰○○係高雄市政府警察局交通大隊副
    大隊長，為警正一階、二線四星警官。87年左右，與當時兼
    任計程車司機之被告甲○○認識，後常有往來，被告辰○○
    曾多次介紹友人或同仁之車禍案件給被告甲○○處理，而被
    告甲○○均從中獲取酬庸金，並會將部份酬庸金分給被告辰
    ○○。89年2 月23日下午6 時許，適有被告辰○○之友人寅
    ○○已出嫁女兒亥○○，無照【已被監理單位吊扣，視同無
    照駕駛，】駕駛其婆婆鄧吳金英名下之車牌號碼C5-4475 號
    自用小客車，途經嘉義縣太保市○○里○鄰○○路7 之6 號
    前，不慎過失撞死騎乘機車之太保市民王啟東後逃逸。因王
    啟東家屬要求賠償300 多萬元，寅○○得知後，乃將上情告
    知任職交通大隊並熟悉交通法令相關之被告辰○○，要其協
    助保險理賠等事宜。被告辰○○見有機可趁，意圖為自己不
    法所有之犯意聯絡，乃於同年2 月24日左右打電話給任職明
    台保險公司展業部經理之被告甲○○，告知亥○○駕照被監
    理單位吊扣，仍駕車撞死人，而亥○○係無照肇事，保險公
    司不會理賠，要被告甲○○縱使無法理賠也要想辦法辦成理
    賠，若被告甲○○有分得酬庸金要朋分給伊等語，被告甲○○見有利可圖，遂欣然同意。後被告甲○○數次陪同寅○○
    前往嘉義亥○○住處商談保險理賠事宜，被告甲○○為詐領
    保險金，明知亥○○之駕照正本已被吊扣，為免保險公司查
    得該情，而無法理賠，遂叫肇事人亥○○丈夫午○○準備亥
    ○○之駕照影本，被告甲○○再故意隱匿，以該駕照影本及
    相關證件向新光產險嘉義分公司申請汽車險理賠，致新光產
    險公司陷於錯誤，而於89年3 月20日將強制險理賠金120 萬
    元匯入被保險人鄧吳金英設於台新銀行嘉義分行000-00-000
    000-0-00號帳戶。申請理賠期間，被告甲○○便向寅○○表
    明須抽佣約40萬元左右，午○○乃於89年3 月1日 依約先行
    匯20萬元入被告甲○○台新銀行嘉義分行00000000000000帳
    戶，復於同月13日再匯款33,000元入該被告甲○○帳戶，另
    差額部分，由寅○○於理賠撥款當日即89年3 月20日或次日
    左右在高雄市政府警察局交通大隊附近，以自備現款及提款
    機領款方式，湊集約20萬元交付被告甲○○，被告甲○○取
    款後次日，便將所詐得款項中之15萬元，拿至高雄市○○○
    路與文武街口交付給被告辰○○收受等情。因認被告辰○○
    、甲○○就強制險部分，共同涉有詐欺取財罪嫌等語。
  (二)按被保險汽車發生汽車交通事故，加害人有違反道路交通管
    理處罰條例第21條之規定（含無照駕駛、吊扣駕照的間駕車
    等）而駕車之情事者，保險人仍應依本法規定給付保險金，
    但得在給付金額範圍內，向加害人求償，被告甲○○、辰○○行為時之強制汽車責任保險法第27條第4 款定有明文。本
    件證人亥○○雖於駕照吊扣期間駕車肇事，視同無照駕駛，
    但依前開規定，如申請強制險理賠，保險公司仍須理賠，並
    無使保險公司陷於錯誤之情事，是檢察官認被告甲○○、辰
    ○○就強制險部分，有詐欺取財罪嫌，容有誤會。此外，復
    查無其他積極證據足資證明被告甲○○、辰○○有檢察官所
    指之犯行，不能證明其犯罪，被告甲○○、辰○○原應為無
    罪判決之諭知，惟檢察官認此部分之犯行與前開起訴論罪科
    刑之犯罪事實六部分，具有實質上一罪關係，爰均不另為無
    罪判決之諭知。
四、檢察官固認被告庚○○（即犯罪事實五部分）、天○○（即
    犯罪事實一、三及五）、甲○○及丑○○（即犯罪事實三部
    分）另有刑法第216 條之罪嫌等語。惟被告庚○○係與被告
    己○○○等人共犯使公務員登載不實文書罪；被告天○○、
    係與被告甲○○、丑○○共犯業務登載不實文書罪；且犯罪
    事實三部分，被告天○○、甲○○及丑○○均未以該文書向
    保險公司行使，均已如前述。而共犯間之交付文書，並無以
    偽作真之意思，且亦非對文書內容有所主張，故尚難論以行
    使罪嫌。檢察官此部分之論罪，容有誤會。此外，復查無其
    他積極證據足資證明被告庚○○、丑○○、甲○○及天○○
    有檢察官所指之犯行，不能證明其犯罪，原應均為無罪判決
    之諭知，惟檢察官認此部分之犯行與前開起訴論罪科刑部分
    ，具有實質上一罪關係，爰均不另為無罪判決之諭知。
五、檢察官就犯罪事實七部分，復認被告乙○○有行使使公務員
    登載不實文書罪嫌，惟觀之保險申請理賠資料，被告乙○○
    並未以該不實之交通事故文件，向保險公司申請理賠，是檢
    察官認被告乙○○另犯有行使使公務員登載不實文書罪嫌，
    亦有誤會。此外，復查無其他積極證據足資證明被告乙○○
    有檢察官所指之犯行，不能證明其犯罪，原應為無罪判決之
    諭知，惟檢察官認此部分之犯行與前開起訴論罪科刑部分，
    具有廢止前刑法牽連犯之關係，故爰不另為無罪判決之諭知
    。
肆、被告癸○○待到案後，再行審結。
據上論斷，應依刑事訴訟法第299 條第1 項前段、第300 條，貪
污治罪條例第4 條第1 項第5 款、第7 條、第10條、第11條第3
項、第1 項、第4 項、第12條第1 項、第2 項、第17條，刑法第
2 條第1 項前段、第11條後段、第28條、廢止前刑法第56條、刑
法第216 條、第210 條、第213 條、第214 條、第215 條、第33
5 條第1 項、第339 條第1 項、修正前刑法第31條第1 項、廢止
前刑法第第55條後段、修正前刑法第62條前段、刑法第217 條、
修正前第41條第1 項前段、修正前刑法第51條第5 款、刑法第37
條第2 項、第74條第1 項第1 款、第2 款，罰金罰鍰提高標準條
例第1 條前段、廢止前罰金罰鍰提高標準條例第2 條，現行法規
所定貨幣單位折算新台幣條例第2 條，判決如主文。
中    華    民    國    95    年    12    月    26    日
                  刑事第一庭    審判長法  官 陳明富
                                      法  官 陳宛榆
                                      法  官 方百正
以上正本證明與原本無異。
如不服本判決，應於收受送達後10日內向本院提出上訴書狀。
中    華    民    國    95    年    12    月    26    日
                                      書記官 郭素蓉
附表：
      ┌───┬──────────────┐
      │編 號 │應沒收之印章及署押          │
      ├───┼──────────────┤
      │  1   │(一)偽刻「陳林會祝」印章1枚   │
      │      │(二)和解書上偽造之「陳林會祝」│
      │      │  印文3 枚                  │
      │      │(三)「強制汽車責任險理賠金額確│
      │      │  認書」上偽造之「陳林會祝」│
      │      │  印文1 枚；「委託查詢病歷資│
      │      │  料同意書」上偽造之「陳林會│
      │      │  祝」印文1 枚、「同意複檢聲│
      │      │  明書」上偽造之「陳林會祝」│
      │      │  印文1 枚、「切結書」上偽造│
      │      │  之「陳林會祝」印文1枚；「 │
      │      │  汽車險賠款收據暨同意書」上│
      │      │  偽造之「陳林會祝」印文1 枚│
      ├───┼──────────────┤
      │  2   │(一)偽刻「施吳對」、「鄧麗爵」│
      │      │  之印章各1 枚              │
      │      │(二)「強制汽車責任保險理賠申請│
      │      │  書」上偽造之「鄧麗爵」印文│
      │      │  1 枚                      │
      │      │(三)和解書上偽造之「施吳對」印│
      │      │  文2 枚、偽造之「鄧麗爵」印│
      │      │  文1 枚                    │
      │      │(四)「強制汽車責任險理賠金額確│
      │      │  認書」上偽造之「施吳對」印│
      │      │  文2 枚；「委託查詢病歷資料│
      │      │  同意書」上偽造之「施吳對」│
      │      │  印文2 枚；「同意複檢聲明書│
      │      │  」上偽造之「施吳對」印文2 │
      │      │  枚；「切結書」上偽造之「施│
      │      │  吳對」印文1 枚            │
      ├───┼──────────────┤
      │  3   │高雄市政府警察局前鎮分局員警│
      │      │工作紀錄簿上偽造之「壬○○」│
      │      │署名1 枚【因其上指紋無法證明│
      │      │為被告丑○○所為，故此部分不│
      │      │再論罪、沒收範圍內】        │
      ├───┼──────────────┤
      │  4   │「汽車險理賠申請書」上，偽造│
      │      │之「戌○○」署名1枚         │
      └───┴──────────────┘
附錄本判決論罪科刑法條：
貪污治罪條例第4條
有下列行為之一者，處無期徒刑或10年以上有期徒刑，得併科新
台幣1 億元以下罰金：
一  竊取或侵占公用或公有器材、財物者。
二  藉勢或藉端勒索、勒徵、強占或強募財物者。
三  建築或經辦公用工程或購辦公用器材、物品，浮報價額、數量
    、收取回扣或有其他舞弊情事者。
四  以公用運輸工具裝運違禁物品或漏稅物品者。
五  對於違背職務之行為，要求、期約或收受賄賂或其他不正利益者。
前項第 1 款至第 4 款之未遂犯罰之。
貪污治罪條例第11條
對於第2 條人員，關於違背職務之行為，行求、期約或交付賄賂
或其他不正利益者，處1 年以上7 年以下有期徒刑，得併科新臺
幣3 百萬元以下罰金。
對於外國、大陸地區、香港或澳門之公務員，就跨區貿易、投資
或其他商業活動有關事項，為前項行為者，處5 年以下有期徒刑
或科新臺幣1 百萬元以下罰金。
不具第 2 條人員之身分而犯前二項之罪者，亦同。
犯前3 項之罪而自首者，免除其刑；在偵查或審判中自白者，減
輕或免除其刑。
在中華民國領域外犯第1 項、第2 項之罪者，不問犯罪地之法律
有無處罰規定，均依本條例處罰。
刑法第210條
偽造、變造私文書，足以生損害於公眾或他人者，處5 年以下有
期徒刑。
刑法第213條
公務員明知為不實之事項，而登載於職務上所掌之公文書，足以
生損害於公眾或他人者，處1 年以上7 年以下有期徒刑。
刑法第214條
明知為不實之事項，而使公務員登載於職務上所掌之公文書，足
以生損害於公眾或他人者，處3 年以下有期徒刑、拘役或5 百元
以下罰金。
刑法第215條
從事業務之人，明知為不實之事項，而登載於其業務上作成之文
書，足以生損害於公眾或他人者，處3 年以下有期徒刑、拘役或
5 百元以下罰金。
刑法第216條
行使第210 條至第215 條之文書者，依偽造、變造文書或登載不
實事項或使登載不實事項之規定處斷。
刑法第335條
意圖為自己或第三人不法之所有，而侵占自己持有他人之物者，
處5 年以下有期徒刑、拘役或科或併科1 千元以下罰金。
前項之未遂犯罰之。
刑法第339條
意圖為自己或第三人不法之所有，以詐術使人將本人或第三人之
物交付者，處5 年以下有期徒刑、拘役或科或併科1 千元以下罰
金。
以前項方法得財產上不法之利益或使第三人得之者，亦同。
前2項之未遂犯罰之。


司法院資訊處製作；財團法人民間司法改革基金會備份。
